【裁判字號】    97,上訴,2737
【裁判日期】    981105
【裁判案由】    偽造文書
【裁判全文】
臺灣高等法院刑事判決                97年度上訴字第2737號
上  訴  人  臺灣基隆地方法院檢察署檢察官
上  訴  人
即  被  告  丙○○
選任辯護人  李建賢律師
            謝政達律師
被      告  甲○○
選任辯護人  莊佳樺律師
            余淑杏律師
            羅詩蘋律師
上列上訴人因被告等偽造文書案件，不服臺灣基隆地方法院96年
度訴字第294號，中華民國97年4月16日第一審判決（起訴案號：
臺灣基隆地方法院檢察署94年度偵字第3928號），提起上訴，本
院判決如下：
    主  文
原判決撤銷。
丙○○行使偽造公文書，足以生損害於公眾及他人，處有期徒刑
壹年捌月，減為有期徒刑拾月，基隆市政府工務局（九二）基使
字第００四七號補辦使用執照案卷所附稅籍編號0000000
0000號房屋稅籍證明書上偽造之「基隆市稅捐稽徵處七堵分
處多功能服務櫃台證明章」印文壹枚沒收；又連續行使偽造私文
書，足以生損害於公眾及他人，處有期徒刑壹年，減為有期徒刑
陸月；應執行有期徒刑壹年貳月，基隆市政府工務局（九二）基
使字第００四七號補辦使用執照案卷所附稅籍編號000000
00000號房屋稅籍證明書上偽造之「基隆市稅捐稽徵處七堵
分處多功能服務櫃台證明章」印文壹枚沒收。
其餘上訴駁回。
    事  實
一、緣設在基隆市○○區○○街127號1樓之「安祥液化石油氣分
    裝處」（下稱「安祥分裝處」）在基隆市○○區○○段小坑
    小段第116之5、116之6、116之7等地號土地上搭建發電機室
    、辦公室、餐廳廚房、灌裝臺、液化石油氣容器儲存室、液
    化石油氣臥式儲存槽、警衛室等建物，因相關消防法令修正
    後，液化石油氣分銷商得委託設有合格容器儲存室之者代為
    儲存液化石油氣，「安祥分裝處」為經營受託儲存液化石油
    氣之業務，遂於民國89年間，委由代書林添財辦理相關申請
    程序，惟因「安祥分裝處」坐落位置緊鄰學校用地及住宅區
    ，違反都市計畫分區之相關規定，遲至92年間仍無法獲得主
    管機關許可，因「安祥分裝處」急欲經營儲存業務，並經由
    股東乙○○之介紹，知悉設在臺北縣板橋市○○路○段37號
    19樓之1「港都股份有限公司」（下稱「港都公司」）之負
    責人丙○○曾有辦理同類申請案件成功之經驗，遂於92年初
    ，由安祥分裝處總經理甲○○（本院與原審判決均認定無罪
    ，詳後理由乙部分所述）約定以新台幣（下同）300萬元之
    高額報酬轉而委託丙○○，辦理申請使用執照及液化石油氣
    容器儲存室證明書之程序，以符合「液化石油氣容器儲存室
    證明書核發管理作業須知」之規定，使「安祥分裝處」得經
    營受託代為儲存液化石油氣之業務，「安祥分裝處」之總經
    理甲○○即於92年初某日，將基隆市稅捐稽徵處七堵分處對
    於「安祥分裝處」所有位於前址建物之課稅紀錄，於89年1
    月25日核發稅籍編號00000000000及00000000000號之房屋稅
    籍證明書影本2張等文件，交付予丙○○，丙○○明知前開
    稅籍編號00000000000號房屋稅籍證明書記載建物面積分別
    為445.6、30、26.3平方公尺，現值分別為新台幣22萬5,500
    元、9,300元、7,200元，折舊年數分別為29年、15年、15年
    ，面積合計為501.9平方公尺，現值合計為24萬2,000元，另
    稅籍編號00000000000號房屋稅籍證明書記載之建物面積分
    別為61.5、17.7、67平方公尺，現值分別為9萬5,800元、1
    萬3,300元、12萬2,700元，折舊年數分別為15年、15年、3
    年（此項起課年月為85年7月），面積合計為146.2平方公尺
    ，現值合計為23萬1,800元，亦即依據上開房屋稅籍證明書
    之記載，前揭建物非均在都市計畫實施前建築完成，不符基
    隆市建築管理自治條例第40條第1項但書關於建築物在「實
    施都市計畫以外地區建築物管理辦法」施行前已建築完成者
    ，不受都市計畫法及有關法令限制之規定，竟為圖賺取與「
    安祥分裝處」約定之300萬元高額報酬，欲適用基隆市建築
    管理自治條例第40條第1項但書之規定，規避都市計畫保護
    區之限制，而於不詳時、地，以影印前開稅籍編號00000000
    000號房屋稅籍證明書影本後，重新繕打文書名稱「基隆市
    稅捐稽徵處財產稅課房屋稅籍證明書」，並將記載建物面積
    30平方公尺部分，變造為370公尺，該項現值變造為18萬7,2
    00元，復將原記載折舊年數15年部分，均變造為29年，合計
    面積及現值亦分別變造為841.9平方公尺及41萬9,900元之方
    式，變造該公文書，再以影印稅籍編號00 000000000號房屋
    稅籍證明書影本後，重新繕打文書名稱及內容之方式，偽造
    稅籍編號00000000000號之房屋稅籍證明書影本，該偽造之
    房屋稅籍證明書記載建物之折舊年數均為27年，使他人誤認
    上開建物係在都市計畫實施前已建築完成，不受都市計畫之
    限制；另丙○○因於90、91年間，與建築師郭永增合作其他
    建案，為便利丙○○辦理合作建案，郭永增遂將郭永增建築
    師事務所及郭永增之印章各1枚交付丙○○保管，授權丙○
    ○在合作建案中，得以使用郭永增建築師事務所及郭永增之
    印章，然丙○○竟逾越郭永增之授權範圍，在丙○○單獨接
    受「安祥分裝處」委託辦理之前開案件中，擅自以郭永增建
    築師之名義，書立「建築師安全鑑定書」1張，並指示不知
    情之「港都公司」職員，在該「建築師安全鑑定書」立證明
    書人欄，盜用郭永增建築師事務所及郭永增之印章各1枚，
    表示坐落於基隆市○○街127號建築物之樓地板載荷重，經
    郭永增之鑑定，足敷液化石油氣分裝及儲存使用，結構安全
    無虞，以此方式偽造私文書；又丙○○於申請補辦使用執照
    應檢附之建築物圖說繪製完畢後，復指示不知情之「港都公
    司」職員，在圖號A2-1「辦公室、餐廳及廚房平、立、剖面
    圖」、圖號A2-2「灌裝臺平、立面圖、儲存區平面圖」、圖
    號A2-3「容器儲存區平、立面圖」、圖號A3-1「儲存區立面
    圖」、圖號A6-1「門窗圖」等5張圖說之修改處，接續各盜
    用郭永增之印章2枚，表示各圖說均經郭永增建築師所審核
    修正，足以生損害於郭永增，嗣丙○○指示不知情之「港都
    公司」職員，於92年5月20日將前開變造稅籍編號000000000
    00號房屋稅籍證明書影本、偽造稅籍編號00000000000號房
    屋稅籍證明書影本、偽造建築師安全鑑定書各1張、盜蓋郭
    永增印章之圖說5張，連同使用執照申請書、建築線指示（
    定）申請書圖、地籍圖謄本、土地登記謄本及其他相關圖說
    等文件，依據基隆市建築管理自治條例第37條及第40條之規
    定，就「安祥分裝處」所有坐落於前址之發電機室、辦公室
    、餐廳、廚房、液化石油氣容器儲存室、灌裝臺等建物，向
    基隆市政府工務局建管課申請補領使用執照，而行使前開變
    造及偽造之房屋稅籍證明書、偽造之建築師安全鑑定書，使
    不知情之建管課承辦人員陳銘海誤認上開文件為真實，至現
    場測量前開建物之實際使用面積後，即於92年7月11日核發
    基隆市政府工務局（92）基使字第0047號補辦使用執照，足
    以生損害於郭永增及主管機關對於核發建物使用執照之正確
    性。
二、丙○○取得前開補辦使用執照後，即向基隆市消防局災害預
    防課，申請換發液化石油氣容器儲存室證明書，基隆市消防
    局承辦人員黃日谷受理後，於92年10月24日前往現場會勘，
    發現「安祥分裝處」之建物前無建築執照及使用執照，亦未
    設有液化石油氣容器儲存室之資料，且申請補辦使用執照應
    經消防局審核消防設備，遂要求檢附申請補辦使用執照之相
    關文件、圖說及消防安全設備設計圖一併送審，丙○○即另
    行起意，委由不知情之林峰全、陳書聰承作「安祥分裝處」
    建物之消防安全工程設計及施工，被告丙○○明知分裝處之
    警衛室及液化石油氣臥式儲存槽，非在補辦使用執照範圍內
    ，然液化石油氣臥式儲存槽係灌裝臺供氣來源，兩項設備缺
    一不可，丙○○竟提供警衛室及液化石油氣臥式儲存槽均位
    在第116之6地號土地上之不實全部建物位置圖供陳書聰繪製
    ，使陳書聰將此不實事項繪製在業務上製作之消防設計圖號
    F4「全區配置圖」上及其他內容為真實之圖說12張，且因部
    分消防設計圖說涉及建築物位置及消防安全距離之計算，須
    經建築師認證，丙○○即基於概括之犯意，明知受「安祥分
    裝處」委託辦理之申請案件，並未與郭永增合作，竟未經郭
    永增之授權，逕行指示林峰全將圖號6「防護牆示意圖」送
    往「港都公司」，利用不知情之「港都公司」職員在該「防
    護牆示意圖」上，盜用郭永增建築師事務所及郭永增之印章
    各1枚，再由林峰全將該「防護牆示意圖」，連同建築物消
    防安全設備圖說審查申請書、消防安全設備資料及其他消防
    安全設備設計圖說等資料，於92年11月間送交基隆市消防局
    ，申請辦理建築物消防安全設備設計圖說審查，以此方式偽
    造該私文書，並持以行使該偽造之私文書及業務登載不實文
    書，基隆市消防局誤信上開圖說業經建築師認證，遂於92年
    11月24日審查消防安全設備設計圖說合格，林峰全遂依消防
    設計圖說施作消防安全設備，待施作完成後，林峰全再將需
    經建築師認證之圖號F4「全區配置圖」、圖號F5「防護牆、
    防爆牆、鐵皮圍牆位置平面圖」、圖號6「防護牆示意圖」
    送往「港都公司」，丙○○基於前開概括犯意，仍未經郭永
    增之授權，擅自指示不知情之「港都公司」職員在該等圖說
    上，各盜用郭永增建築師事務所及郭永增之印章1枚，再由
    林峰全將該等圖說連同建築物消防安全設備查驗申請書、消
    防安全設備資料及其他消防安全設備圖說等資料，於93年1
    月4日送往基隆市消防局，申請查驗建築物消防安全設備，
    以此方式偽造該私文書並據以行使之，使基隆市消防局承辦
    人員誤信前開圖說已經建築師認證，遂派員至現場會勘，於
    93年2月11日通過消防安全設備之查驗，核發液化石油氣容
    器儲存室證明書，足以生損害於郭永增及主管機關對於消防
    安全設備審查之正確性。嗣基隆市政府因發覺前開房屋稅籍
    證明書遭偽、變造之情事，遂於94年3月29日撤銷上開（92
    ）基使第0047號補辦使用執照，另基隆市消防局亦撤銷先前
    核准之液化石油氣容器儲存室證明書。
三、案經法務部調查局基隆市調查站移送臺灣基隆地方法院檢察
    署檢察官偵查起訴。
    理  由
甲、有罪部分
壹、程序方面
一、按被告以外之人於偵查中向檢察官所為之陳述，除顯有不可
    信之情況者外，得為證據，刑事訴訟法第159條之1第2項定
    有明文。經查，證人林添財、郭永增、羅勤誠、陳書聰、張
    國明於偵查中向檢察官所為之陳述，業經具結，且自筆錄內
    容觀之，並無不正取供之情事，而無顯不可信之情況，依上
    開規定，自有證據能力。
二、次按被告以外之人於審判外之言詞或書面陳述，除法律有規
    定者外，不得作為證據；又被告以外之人於審判外之陳述，
    雖不符合刑事訴訟法第159條之1至第159條之4之規定，而經
    當事人於審判程序同意作為證據，法院審酌該言詞陳述或書
    面陳述作成時之情況，認為適當者，亦得為證據，而當事人
    、代理人或辯護人於法院調查證據時，知有上開不得為證據
    之情形，而未於言詞辯論終結前聲明異議者，視有前項之同
    意，刑事訴訟法第159條第1項及第159條之5分別定有明文。
    本件證人乙○○、陳銘海、黃日谷、羅勤誠、張國明、林許
    美華及同案被告甲○○於調查中所為之陳述，雖為被告丙○
    ○以外之人於審判外之言詞陳述，然經原審於審判程序提示
    予被告丙○○及辯護人並告以要旨，經被告丙○○及辯護人
    表示無意見，且未聲明異議，又原審審酌上開證人調查筆錄
    之記載，並無不正取供之情事，且證人於調查時並無具結之
    可能，故就此審判外言詞陳述作成時之情況，應認為適當，
    依前揭法條意旨，得援為本案證據。
貳、實體方面
一、訊據被告丙○○固坦承曾受「安祥分裝處」之委託，辦理「
    安祥分裝處」申請使用執照及液化石油氣容器儲存室證明書
    等程序，並於申請辦理補發使用執照時，自行以郭永增建築
    師之名義，製作建築師安全鑑定書，指示「港都公司」之職
    員在該建築師安全鑑定書上，蓋用郭永增建築師事務所及郭
    永增之印章各1枚，又「港都公司」職員在圖號A2-1「辦公
    室、餐廳及廚房平、立、剖面圖」、圖號A2-2「灌裝臺平、
    立面圖、儲存區平面圖」、圖號A2-3「容器儲存區平、立面
    圖」、圖號A3-1「儲存區立面圖」、圖號A6-1「門窗圖」等
    5張圖說之修改處，蓋用郭永增之印章前，亦未事先徵得郭
    永增之同意；另其委託林峰全、陳書聰辦理消防安全設備設
    計及施作工程時，其提供予陳書聰之資料中，警衛室與臥式
    儲存槽均不在前開第116之6號土地上，陳書聰可能係因警衛
    室及臥式儲存槽均位在安祥分裝處設立之圍牆內，始誤認警
    衛室及臥式儲存槽係在第1116之6號土地上而錯誤繪製相關
    圖說，且其因林峰全表示消防局要求部分送審圖說上應經建
    築師核章，始指示林峰全將該等消防圖說送至「港都公司」
    ，由「港都公司」職員在相關消防圖說上蓋用郭永增建築師
    事務所及郭永增之印章等情，惟矢口否認有何行使偽造、變
    造公文書、行使偽造私文書及行使業務登載不實文書等犯行
    ，辯稱：「其在接受本案調查前，並未見過本案之房屋稅籍
    證明書，且因其與郭永增於87至93年間均有合作關係，由其
    負責主要流程，郭永增僅在案件中具名，郭永增將郭永增建
    築師事務所及郭永增之印章各1枚交由其保管，郭永增對於
    其以郭永增名義所為之行為，均應概括承認，其交付陳書聰
    之資料係正確資料，可能係陳書聰誤以為警衛室及臥式儲存
    槽係在第1116之6號土地上而錯誤繪製相關圖說，洵無行使
    偽造、變造公文書、行使偽造私文書及行使業務登載不實文
    書犯行。」云云，經查：
  (一)按內政部與經濟部於88年10月20日會銜發布「公共危險物品
    及可燃性高壓氣體設置標準暨安全管理辦法」，該管理辦法
    規定可燃性高壓氣體製造、儲存廠所之位置、構造及設備圖
    說，應由消防機關於主管建築機關許可開工前審查完成，製
    造、儲存場所完工後，主管建築機關應會同消防機關檢查其
    位置、構造及設備合格後，發給使用執照，至於在該辦法施
    行前已設置之製造、儲存場所之構造及設備，應適用該辦法
    修正施行前之標準，其設置標準及安全管理不符合該辦法者
    ，應於該辦法施行後2年內改善完畢；另內政部消防署亦於
    89年6月17日發布「液化石油氣容器儲存室證明書核發及管
    理作業須知」，該作業須知第2條規定於「公共危險物品及
    可燃性高壓氣體設置標準暨安全管理辦法」發布前已設立之
    容器儲存業者，應檢具使用執照、建築圖說、原儲存處所證
    明書等文件，向消防機關申請換發液化石油氣容器儲存室證
    明書，並俟消防機關會同建設（或工務）機關審（勘）查該
    儲存場所之面積、構造及設備符合規定後，即予換發該證明
    書，至於液化石油氣分銷商使用非屬自有之液化石油氣容器
    儲存室者，得委由設有合格容器儲存室之業者，代為儲存液
    化石油氣，亦即液化石油氣分銷商得委由設有合格容器儲存
    室之業者，代為儲存液化石油氣，而設有液化石油氣容器儲
    存室者，其位置、構造及設備均須符合主管機關之規定，並
    須經消防及建築機關審核通過，審核項目包括與保護物之安
    全距離等項目，核先敘明。
  (二)「安祥分裝處」於財政部國有財產局（下稱國有財產局）所
    有坐落於基隆市○○區○○段小坑小段第116之5、116之6、
    116之7等地號土地上搭建發電機室、辦公室、餐廳廚房、灌
    裝臺、液化石油氣容器儲存室、液化石油氣臥式儲存槽、警
    衛室等建物，其中「安祥分裝處」之液化石油氣容器儲存室
    及液化石油氣臥式儲存槽分屬「公共危險物品及可燃性高壓
    氣體設置標準暨安全管理辦法」所定之儲存及製造設備，因
    該等建物均為違章建築，依據「液化石油氣容器儲存室證明
    書核發管理作業須知」，不得經營受液化石油氣分銷商委託
    儲存液化石油氣業務，遂由「安祥分裝處」總經理甲○○委
    託代書林添財向國有財產局申請租用上開建物坐落之土地，
    並依據相關法令申請辦理儲存證明，因「安祥分裝處」原僅
    向國有財產局租用基隆市○○區○○段小坑小段第116之5地
    號土地，須再增租建物使用其他地號之土地，林添財即委請
    「安祥分裝處」職員林榮男於89年1月25日向基隆巿稅捐稽
    徵處七堵分處，就「安祥分裝處」之發電機室、辦公室、餐
    廳廚房、液化石油氣容器儲存室、灌裝臺、消防水池等6棟
    建物，申請稅籍編號00000000000、00000000000號之房屋稅
    籍證明書2張，再向國有財產局基隆分處申請租用基隆巿七
    堵區○○段小坑小段第116、116之4地號等土地（之後第116
    地號土地分割為第116之5及116之6地號土地，且第116之4地
    號土地亦分割出第116之7地號土地），又因基隆巿消防局認
    分裝處僅取得興建容器儲存室之土地使用權，尚未取得興建
    容器儲存室之建造執照，不得依上開須知規定受託儲存液化
    石油氣，「安祥分裝處」遂再委由林添財，以第116之5、11
    6之6地號2筆土地，向基隆巿政府工務局建管課申請核准使
    用土地以設置高壓氣體儲藏分裝場，惟因分裝處坐落緊鄰學
    校用地及距離住宅區未超過300公尺，違反「基隆巿都巿計
    畫保護區、農業區土地使用審查要點」之規定而未獲許可等
    情，業經證人即同案被告甲○○於調查及原審審理時證稱其
    於89年4月間起擔任「安祥分裝處」之總經理，經「安祥分
    裝處」之股東會決議，由其委託代書林添財申請使用執照，
    由「安祥分裝處」職員林榮男提供所需資料等語（見證據卷
    1第2頁，原審卷2第195頁），且證人林添財於調查、偵查及
    原審審理時證述曾於89年間受「安祥分裝處」總經理甲○○
    之委託，辦理向國有財產局承租廠房坐落之土地以及儲存證
    明，其另委請黃明城建築師協助辦理，因向國有財產局申請
    承租土地時，須了解土地面積，遂由林榮男提供稅籍編號00
    000000000、00000000 000號房屋稅籍證明書正本2張，其將
    房屋稅籍證明書影本提供予黃明城建築師辦理前開程序，嗣
    因用地問題無法辦妥等情（見證據卷1第151至153頁，臺灣
    基隆地方法院檢察署94年度偵字第3928號偵查卷宗第48頁，
    原審卷1第104、106頁），證人林榮男於調查及原審審理時
    復證稱消防法令修正後，分裝場須有儲存場所始得繼續營業
    ，「安祥分裝處」股東會遂決議辦理儲存場所，並委由林添
    財代書辦理，其間曾應林添財之要求，於89年1月25日申請
    房屋稅籍證明書，申請目的係為向國有財產局申請租用土地
    ，之後將稅籍編號00000000000、00000000000號房屋稅籍證
    明書正本交予林添財，此後未再見過該等房屋稅籍證明書之
    正本或影本等情（見證據卷1第134、135頁，原審卷1第127
    、128、136頁），互核均屬相符；另「安祥分裝處」確於89
    年1月24日委託林榮男就坐落於基隆市○○區○○段小坑小
    段116地號等土地上之房屋申請稅籍證明，且林榮男即於89
    年1月25日填載申請書，向基隆市稅捐稽徵處七堵分處申請
    核發基隆市○○區○○街127號房屋稅籍證明，經基隆市稅
    捐稽徵處七堵分處於89年1月25日核發稅籍編號00000000000
    、00000000000號之房屋稅籍證明書各1張，又經國有財產局
    臺灣北區辦事處基隆分處於90年10月12日同意出租前開第11
    6、116之4地號土地予「安祥分裝處」後，基隆市消防局災
    害預防課認「安祥分裝處」僅取得興建容器儲存室之土地使
    用權，尚未有設置液化石油氣容器儲存室之事實，應於取得
    興建容器儲存室之建造執照後，再向基隆市消防局申請延長
    改善期限，嗣因「安祥分裝處」申請設置分裝場之前開116
    之5、116之6地號土地，緊鄰學校且與住宅區距離未超過300
    公尺，違反「基隆市都市計畫保護區、農業區土地使用審查
    要點」第9項第2款之規定，經基隆市政府工務局不予許可在
    前開土地上設置分裝場，此有委託書、稅捐稽徵處多功能服
    務櫃受理查詢申請書、稅籍編號00000000000、00000000000
    號之房屋稅籍證明書、基隆市消防局災害預防課簽稿、基隆
    市消防局90年11月30日90基消預字第5800號函、國有財產局
    臺灣北區辦事處基隆分處90年10月12日臺財產北基（二）字
    第0900008416號出租土地使用權同意書、基隆市政府工務局
    91年7月23日（91）基府工都字第066341號函等影本附卷可
    稽（見證據卷1第138至141頁、證據卷3第5至8、12至13頁）
    ，首揭事實應堪認定。
  (三)「安祥分裝處」因無法取得使用執照，遂經由不知情之股東
    乙○○介紹，改委由被告丙○○辦理相關申請事宜，並由甲
    ○○會同林添財前往黃明城建築師事務所，將「安祥分裝處
    」先前交由林添財之相關文件資料取回後，由甲○○交付予
    被告丙○○一節，業經同案被告甲○○以證人身分於調查及
    原審審理時證稱因林添財無法辦妥相關申請事宜，乙○○介
    紹被告丙○○與其認識，其遂會同林添財向黃明城取回相關
    文件，交予被告丙○○等語（見證據卷1第2、23頁，原審卷
    2第195頁），且證人林添財於調查、偵查及原審審理中亦證
    稱受「安祥分裝處」委託後，相關申請程序因用地問題無法
    解決，因時間緊迫，其即應甲○○之要求，於91年12月10日
    一同前往黃明城建築師事務所取回相關資料，由甲○○將文
    件取回等語（見證據卷1第152頁，前開偵查卷宗第48頁，原
    審卷1第107頁），另證人乙○○於調查時亦證稱曾介紹被告
    丙○○與甲○○認識，由被告丙○○代為辦理「安祥分裝處
    」補領使用執照，甲○○先自林添財處取回相關資料，再於
    92年間春節前後，將相關文件交予被告丙○○等語（見證據
    卷1第11頁），已堪認定。
  (四)另按建築物在適用建築法前或實施都市計畫以外地區建築物
    管理辦法施行前已建築完成，應檢附使用執照申請書、建築
    線指定證明、土地及房屋權利證明文件、基地位置圖、地盤
    圖、建築物之平面圖、立面圖、建築師安全鑑定書、房屋完
    成日期證明文件及其他有關文件，申請補發使用執照；又依
    基隆市建築管理自治條例之規定申請補發使用執照之建築物
    ，其建蔽率、高度應符合都市計畫法及有關法令之規定，但
    建築物在適用建築法前或「實施都市計畫以外地區建築物管
    理辦法」施行前已建築完成或符合原核准建造執照者，不在
    此限，前項建築物之用途，應符合都市計畫法及有關法令之
    規定，但在都市計畫發布前已取得營利事業許可者，不在此
    限，90年10月9日公布之基隆市建築管理自治條例第37條及
    第40條分別訂有明文，亦即建築物在62年12月24日「實施都
    市計畫以外地區建築物管理辦法」發布施行前已建築完成者
    ，得申請補發使用執照，且在都市計畫發布前已取得營利事
    業許可者，不受都市計畫法及有關法令限制之規定。本件被
    告丙○○受「安祥分裝處」之委託後，即依據基隆市建築管
    理自治條例第37條及第40條之規定，檢具使用執照申請書、
    稅籍證明書影本、建築師安全鑑定書、建築線指示（定）申
    請書圖、地籍圖謄本、土地登記謄本、相關圖說等文件，就
    「安祥分裝處」所有坐落於前址之發電機室、辦公室、餐廳
    、廚房、液化石油氣容器儲存室、灌裝臺、液化石油氣容器
    等建物，於92年5月20日向基隆市工務局建管課申請補領使
    用執照，經建管課承辦人員陳銘海至現場測量前開建物之實
    際使用面積後，即於92年7月11日核發基隆市政府工務局（
    92）基使字第0047號補辦使用執照等情，業經被告丙○○於
    調查及偵查中陳稱經乙○○之介紹認識甲○○，得知「安祥
    分裝處」欲申請新建建築執照，但不符合法令規定，其檢視
    相關資料後，發現相關建物係在60年前後興建，遂建議得以
    申請補領使用執照之方式辦理，經「安祥分裝處」委託後，
    即依據基隆市建築管理自治條例第40條第2項但書之規定，
    申請補發使用執照等語（見證據卷1第36頁，前開偵查卷宗
    第87頁），且經基隆市政府工務局建管課職員陳銘海於調查
    中證述其負責承辦「安祥分裝處」申請補辦使用執照案件，
    其前往現場丈量建物實際使用面積後，依據基隆市建築管理
    自治條例第37條及第40條之規定，核發補辦使用執照等語（
    見證據卷1第62至64頁），復有基隆市政府工務局建管課（
    92）基使字第0047號補辦使用執照案卷扣案可佐（見證據卷
    4），已足認定。
  (五)被告丙○○取得前開補辦使用執照後，即於92年7月21日，
    向基隆市消防局災害預防課申請換發儲存室證明書，基隆市
    消防局承辦人員黃日谷受理後，於92年10月24日前往現場會
    勘，發現「安祥分裝處」之建物前無建築執照及使用執照，
    亦未設有液化石油氣容器儲存室之資料，且申請補辦使用執
    照應經消防局審核消防設備，遂要求檢附申請補辦使用執照
    之相關文件、圖說及消防安全設備設計圖一併送審，丙○○
    即委由不知情之林峰全、陳書聰承作「安祥分裝處」建物之
    消防安全工程設計及施工，由林峰全於92年11月間向基隆市
    消防局，申請辦理建築物消防安全設備設計圖說審查，基隆
    市消防局於92年11月24日審查消防安全設備設計圖說合格後
    ，林峰全即依消防設計圖說施作消防安全設備，施作完成後
    ，林峰全再於93年1月4日，向基隆市消防局申請查驗建築物
    消防安全設備，基隆市消防局派員至現場會勘，於93年2月
    11日通過消防安全設備之查驗，核發液化石油氣容器儲存室
    證明書等情，業經證人即基隆市消防局災害預防課職員黃日
    谷於調查中證稱「安祥分裝處」持補辦使用執照向基隆市消
    防局申請換發儲存場所證明書，因該分裝處前無建造執照、
    使用執照，亦未設液化石油氣容器儲存室，又申請補發使用
    執照之過程亦未會同消防局審核消防設備，因此，基隆市消
    防局不同意直接換發儲存室證明書，並要求該分裝處檢附補
    發使用執照之相關文書圖說，併同消防安全設備設計圖一併
    送審等情（見證據卷1第80至83頁），且證人林峰全於本院
    審理時結證稱其於92年間，受被告丙○○之委託，承作「安
    祥分裝處」消防設備之施工部分，其負責依據陳書聰繪製之
    消防設計圖進行施工，以及消防局之送件程序等語（見原審
    卷2第21、22頁），又證人陳書聰於原審審理時到庭證稱林
    峰全受被告丙○○之委託，承辦「安祥分裝處」消防安全設
    備工程，林峰全將設計部分委託其辦理，其依據林峰全提供
    之建築平面圖配置消防設備，設計完畢後，其將設計圖說交
    由林峰全送交消防局等語（見原審卷2第5、6、13頁），互
    核均屬相符；另有基隆市政府92年10月21日函稿、基隆市公
    共危險物品及可燃性高壓氣體製造場所儲存場所處理場所申
    請液化石油氣容器儲存室證明書第1次會勘表影本附卷供參
    （見證據卷1第95、96頁），復有建築物消防安全設備設計
    圖說審查案、建築物消防安全設備竣工查驗案等案卷扣案可
    佐（見證據卷5、6），上開事實應足認定。
  (六)前開基隆市政府工務局建管課補辦使用執照案卷內，所附稅
    籍編號00000000000號房屋稅籍證明書影本記載建物面積分
    別為445.6、370、26.3平方公尺，現值分別為22萬5,500、
    18萬7,200、7,200元，折舊年數均為29年，合計面積及現值
    分別為841.9平方公尺及41萬9,900元，另稅籍編號00000000
    000號房屋稅籍證明書影本記載建物面積分別為61.5、17.7
    、67平方公尺，現值分別為9萬5,800、1萬3,300、12萬2,70
    0元，起課年月均記載為0000，折舊年數均為27年，合計面
    積及現值分別為146.2平方公尺及23萬1,800元，此有基隆市
    政府工務局建管課（92）基使字第0047號補辦使用執照案卷
    所附房屋稅籍證明書影本2張在卷可稽（見證據卷4第35、36
    頁），所載內容顯與基隆市稅捐稽徵處七堵分處於89年1月
    25日核發稅籍編號00000000000號稅籍證明書記載建物面積
    分別為445.6、30、26.3平方公尺，現值分別為22萬5,500、
    9,300、7,200元，折舊年數分別為29年、15年、15年，合計
    面積及現值分別為501.9平方公尺及24萬2,000元，及稅籍編
    號00000000000號房屋稅籍證明書記載建物面積分別為61.5
    、17.7、67平方公尺，現值分別為9萬5,800、1萬3,300、12
    萬2,700元，折舊年數分別為15年、15年、3年（此項起課年
    月為8507），合計面積及現值分別為146.2平方公尺及23萬
    1,800元不符，此有證人林添財於偵查中提出房屋稅籍證明
    書之原本附卷供參（附於前開偵查卷宗第51頁證物袋內）；
    又補辦使用執照案卷所附稅籍編號00000000000號房屋稅籍
    證明書所載文書名稱「基隆市稅捐稽徵處財產稅課房屋稅籍
    證明書」，以及面積欄記載「445.6、26.3」等字體，亦均
    與基隆市稅捐稽徵處七堵分處核發之房屋稅籍證明書有異，
    足認上開補辦使用執照案卷內所附稅籍編號00000000000號
    房屋稅籍證明書影本係遭變造無誤；另補辦使用執照案卷所
    附稅籍編號00000000000號房屋稅籍證明書上「基隆市稅捐
    稽徵處七堵分處多功能服務台證明章」印文蓋用之位置，顯
    與基隆市稅捐稽徵處七堵分處核發稅籍編號00000000000號
    房屋稅籍證明書有別，惟該印文之位置卻與基隆市稅捐稽徵
    處七堵分處核發稅籍編號0000 0000000號房屋稅籍證明書相
    同，且上開補辦使用執照案卷內所附稅籍編號00000000000
    號房屋稅籍證明書中，文書名稱「基隆市稅捐稽徵處財產稅
    課房屋稅籍證明書」、面積欄記載「61.5、17.7、67.0」、
    現值欄記載「95800、13300、122700」、合計面積欄記載「
    146.2」、合計現值欄記載「231800」等字體，亦均與基隆
    市稅捐稽徵處七堵分處核發稅籍號號00000000000號房屋稅
    籍證明書相異，足信補辦使用執照案卷中所附稅籍編號0000
    0000000號稅房屋籍證明書影本，應係影印稅籍編號0000000
    0000號房屋稅籍證明書後，重新繕打文書名稱及內容而偽造
    之。
  (七)被告丙○○於調查中陳稱前開基隆市政府工務局（92）基使
    字第0047號補辦使用執照案卷之全卷資料，確係其替「安祥
    分裝處」申請補發使用執照之文件等語（見證據卷1第28至
    29頁）；又被告丙○○係依據前開基隆市建築管理自治條例
    第37條及第40條之規定，向基隆市政府工務局申請補發使用
    執照，依據該等規定，建築物須在「實施都市計畫以外地區
    建築物管理辦法」施行前已建築完成者，始得適用上開規定
    ，亦即建築物建築完成之時間，涉及得否適用前開規定申請
    補領使用執照，故基隆市建築管理自治條例第37條第6款即
    明訂申請補發使用執照者，須檢具房屋完成日期證明文件，
    而上開基隆市建築管理自治條例雖未特定須檢具房屋稅籍證
    明書作為房屋完成日期之證明文件，然房屋稅籍證明書記載
    建築物起徵房屋稅之年度及折舊年數，自得以作為證明房屋
    完成日期之證明文件，應屬甚明；再依據證人陳銘海於調查
    中證稱受理本件補辦使用執照案件後，係依房屋稅籍證明書
    記載之建築物面積，認定補發使用執照之建築物面積，且房
    屋稅籍證明書記載之折舊日期，係用以審核建築物是否在都
    市計畫前建築完成以及建築完成之面積等情（見證據卷1第
    62至63頁），足認前開房屋稅籍證明書所載之建築物面積及
    折舊日期，影響本件申請案得否適用基隆市建築管理自治條
    例第37條及第40條之規定補發使用執照，以及補發使用執照
    之建築物面積，則受託辦理本案之被告丙○○為求依據前開
    基隆市建築管理自治條例之規定，申請補發使用執照，以避
    免遭受都市計畫法及相關法令之限制，變造及偽造前開房屋
    稅籍證明書關於建築物面積及折舊年數之記載，使承辦人誤
    認上開房屋稅籍證明書所載之建築物均係在都市計畫施行前
    即已建築完成，得以適用基隆市建築管理自治條例第37條及
    第40條之規定，申請補發使用執照等情，應堪認定。
  (八)被告丙○○固辯稱未曾見過上開補辦使用執照案卷內所附此
    2張房屋稅籍證明書影本，且於申請補發使用執照時，已檢
    附門牌證明書、用電紀錄等文件，以證明建築物係在都市計
    畫前即已建築完畢，無變造房屋稅籍證明書之必要，且房屋
    稅籍證明書係「安祥分裝處」提供予被告丙○○，故該稅籍
    證明書應係「安祥分裝處」變造云云，惟查：
    1.被告丙○○受「安祥分裝處」之委託辦理前開補發使用執
      照之程序，已如前述，且被告丙○○亦陳稱前開基隆市政
      府工務局領辦使用執照案卷之文件，確係其辦理該申請案
      所提供等語，又被告丙○○亦未否認該案卷中其他文件非
      由其提供予基隆市政府工務局，則被告丙○○僅就案卷內
      之房屋稅籍證明書辯稱未曾見過一節，即難認可信。
    2.上開補辦使用執照案卷中，固附有臺灣電力公司基隆區營
      業處出具之用電紀錄、門牌證明書等文件，用以證明基隆
      市○○街127號於59年間即有用電紀錄，以及該址於61年
      即整編門牌等情，惟該等文件僅得以概括證明該址於61年
      間即有建築物存在，無從特定該址內何建物係在61年間建
      築完成，此有臺灣電力公司基隆區營業處書函及門牌證明
      書影本在卷供參（見證據卷4第20頁），惟依據前開基隆
      市建築管理自治條例之規定，僅得針對在都市計畫施行前
      已建築完成之建築物，申請核發補辦使用執照，換言之，
      申請人仍須提出特定建築物係在都市計畫施行前已建築完
      成之證明，而依據前開案卷內之文件資料，僅有上開房屋
      稅籍證明書足以證明該址內特定建築物係在都市計畫施行
      前即已建築完成，亦即該案卷內所附用電紀錄、門牌證明
      書等文件，與房屋稅籍證明書之用途非同，是被告丙○○
      辯稱申請補發使用執照時，已檢附用電紀錄等文件，並無
      變造及偽造房屋稅籍證明書之必要等詞，即非可信。
    3.被告丙○○辯稱上開房屋稅籍證明書係「安祥分裝處」交
      付予其等情，已與其辯稱於接受調查局詢問前，未曾見過
      該等房屋稅籍證明書等語不符，則其所辯是否可信，已非
      無疑；又「安祥分裝處」於89年5月5日向國有財產局申請
      增租基隆市○○區○○段小坑小段116、116之4地號土地
      時，即檢附基隆市稅捐稽徵處於89年1月25日核發之稅籍
      編號00000000000及00000000000號房屋稅籍證明書，以證
      明建物使用面積，向國有財產局申請增租建物使用之土地
      ，此有國有財產局臺灣北區辦事處基隆分處96年11月13日
      臺財產北基二字第0960007312號函及附件在卷可憑（見原
      審卷2第59、60、67、68、71、72頁），核與前開所述林
      添財因受「安祥分裝處」之委託，向國有財產局申請承租
      土地，並為證明使用土地之範圍，委請林榮男申請房屋稅
      籍證明書等情相合，堪認該房屋稅籍證明書係為向國有財
      產局申請租用土地所用，且該房屋稅籍證明書既已曾向國
      有財產局提出，衡情，林添財及「安祥分裝處」應無再變
      造或偽造該等房屋稅籍證明書之內容，另行向公務機關申
      請其他事項，徒增偽造及變造情事遭發覺之理，故被告丙
      ○○辯稱前開基隆市政府工務局補辦使用執照案卷中所附
      房屋稅籍證明書係「安祥分裝處」自行變造等情，亦無可
      信。
  (九)被告丙○○向基隆市政府工務局申請補辦使用執照時，依據
    基隆市建築管理自治條例第37條第5款之規定，檢具以郭永
    增建築師名義書立之建築師安全鑑定書1張，依據該建築師
    安全鑑定書之記載，表示坐落於基隆市○○街127號之建築
    物樓地板承載荷重，經郭永增建築師檢驗，足敷液化石油氣
    分裝及儲存使用，結構安全無虞，且該建築師安全鑑定書之
    立證明書人為郭永增建築師事務所及郭永增，並蓋有郭永增
    建築師事務所及郭永增之印文各1枚，又被告丙○○委由「
    港都公司」之職員，在向基隆市工務局申請補發使用執照所
    檢附之圖號A2-1「辦公室、餐廳及廚房平、立、剖面圖」、
    圖號A2-2「灌裝臺平、立面圖、儲存區平面圖」、圖號A2-3
    「容器儲存區平、立面圖」、圖號A3-1「儲存區立面圖」、
    圖號A6-1「門窗圖」等5張圖說之修改處，各蓋用郭永增之
    印文2枚；被告丙○○委由林峰全向基隆市消防局申請辦理
    建築物消防安全設備設計圖說審查時，因部分圖說涉及建築
    物位置，須經建築師認證，被告丙○○即指示林峰全將圖號
    6「防護牆示意圖」送往「港都公司」，由「港都公司」職
    員在該防護牆示意圖上，蓋用郭永增建築師事務所及郭永增
    之印文各1枚，嗣於林峰全施作消防安全設備完成後，再將
    須經建築師認證之圖號F4「全區配置圖」、圖號F5「防護牆
    、防爆牆、鐵皮圍牆位置平面圖」、圖號6「防護牆示意圖
    」送往「港都公司」，被告丙○○再度指示「港都公司」職
    員在該等圖說上，各蓋用郭永增建築師事務所及郭永增之印
    章1枚等情，業經被告丙○○陳稱申請補發使用執照時，確
    曾指示「港都公司」之職員在前開建築師安全鑑定書上蓋用
    郭永增建築師事務所及郭永增之印章，另委託林峰全向消防
    局申請辦理消防安全設備設計圖說及竣工審查時，經林峰全
    告知消防局要求部分圖說須經建築師核章，其即要求林峰全
    將消防圖說送至「港都公司」，並指示「港都公司」職員在
    圖說上蓋用郭永增建築師事務所及郭永增之印章等情（見原
    審卷1第32至34頁），且證人林峰全於原審審理時亦證稱因
    消防局要求與建築物相關部分，均經建築師核章，其即與被
    告丙○○聯繫，被告丙○○指示將圖說送至「港都公司」，
    由「港都公司」之職員蓋用建築師之印章，再將圖說送至消
    防局審查等語（見原審卷2第25、29、32、33頁），又證人
    黃日谷於調查中亦稱在與圖號F4圖說相關之安全距離設備圖
    說上蓋用建築師之印章，係要求建築師認證負責等情（見證
    據卷1第86頁），互核內容均屬相合，另有補辦使用執照案
    卷所附建築師安全鑑定書及圖號A2-1「辦公室、餐廳及廚房
    平、立、剖面圖」、圖號A2-2「灌裝臺平、立面圖、儲存區
    平面圖」、圖號A2-3「容器儲存區平、立面圖」、圖號A3-1
    「儲存區立面圖」、圖號A6-1「門窗圖」等圖說，以及建築
    物消防安全設備設計圖說審查案卷所附圖號6「防護牆示意
    圖」、建築物消防安全設備竣工查驗案卷所附圖號F4「全區
    配置圖」、圖號F5「防護牆、防爆牆、鐵皮圍牆位置平面圖
    」、圖號6「防護牆示意圖」可憑（見證據卷4第25、48頁、
    證據卷5第36頁、證據卷6第21、23、24頁），上揭事實已堪
    認定。
  (十)被告丙○○陳稱因曾與郭永增合作案件，郭永增將郭永增建
    築師事務所及郭永增之印章各1枚交由其保管，上開建築師
    安全鑑定書係由「港都公司」製作，其並未向郭永增說明，
    即指示「港都公司」之職員，在前開建築師安全鑑定書上蓋
    用郭永增建築師事務所及郭永增之印章，另在申請補發使用
    執照時所附之圖說上蓋用郭永增建築師事務所及郭永增之印
    章前，亦未徵得郭永增之同意等語（見前開偵查卷宗第88頁
    ，原審卷1第32、33頁），且證人郭永增於偵查及原審審理
    時均具結證稱其僅於91年間，與被告丙○○合作位於林口之
    天然氣分裝處之新建案，未曾製作本案建築師安全鑑定書，
    並未同意被告丙○○以其名義製作建築師安全鑑定書，亦未
    授權被告丙○○在其他案件中使用其名義等語（見前開偵查
    卷宗第47頁，原審卷2第105、106頁），堪信被告丙○○於
    申請補發使用執照及消防安全設備設計圖說審查、竣工查驗
    時，以郭永增名義製作建築師安全鑑定書，另指示「港都公
    司」之職員在前開圖說上蓋用郭永增建築師事務所及郭永增
    之印章前，均未經過郭永增之同意；另被告丙○○於原審審
    理時亦陳述「安祥分裝處」之申請案，從頭至尾均與郭永增
    無關，係因將該案送往消防局送審，始用到郭永增之印章等
    語（見原審卷2第108至109頁），亦徵被告丙○○指示「港
    都公司」職員在前開文件上使用郭永增建築師事務所及郭永
    增之印章時，並未徵得郭永增之同意。至於被告丙○○辯稱
    郭永增將印章交由其保管，即係概括授權其得以使用郭永增
    之名義，郭永增對於其以郭永增名義所為之行為，均應予以
    承認一節，經查，證人郭永增於原審審理時結證稱其與被告
    丙○○合作上開林口新建案時，為節省用印時間，將郭永增
    建築師事務所及郭永增之副章各1枚，交由被告丙○○保管
    ，惟僅授權被告丙○○在與其合作案件中使用該等印章，並
    未授權被告丙○○在其他案件中使用，且被告丙○○亦未告
    知關於承作「安祥分裝處」申請案件一事，另其與被告丙○
    ○合作該林口新建案時，係由被告丙○○負責主要工作，其
    僅負責審核，合作模式類似借牌，其分得該案造價之百分之
    1.2，而該新建案於92年間完工，因被告丙○○表示以後會
    再與其合作，其始同意被告丙○○繼續保管前開印章，但之
    後被告丙○○並未再與其合作案件等語（見原審卷2第101、
    103至107頁），蓋多數公司行號或建築師等專業人士，為簡
    便用印程序，會刻印數付副章，將副章交予合作對象或雇員
    ，以便在文件上使用，毋庸將全數文件均交由本人用印，與
    正章多由負責人或本人保管之情形有別，亦即建築師等專業
    人士將副章交予合作對象之情形，非屬罕見，因被告丙○○
    曾與郭永增合作案件，則縱使郭永增將事務所副章交由被告
    丙○○，亦難逕認郭永增確有授權被告丙○○在其他案件中
    使用郭永增建築師事務所及郭永增印章等情，因此，被告丙
    ○○僅以郭永增曾交付上開印章一節，逕稱郭永增即有概括
    授權其使用上開印章等語，難謂可採；又依據上開建築師安
    全鑑定書之內容觀之，該建築師安全鑑定書之內容表示該建
    物業經具名建築師鑑定結構安全無虞，且在相關圖說上核章
    ，亦代表該圖說業經具名建築師審核無誤，已據證人郭永增
    證述明確（見原審卷2第107頁），換言之，建築師在前開建
    築師安全鑑定書及相關送審圖說上具名核章，須擔負一定之
    法律責任，若被告丙○○所述曾就「安祥分裝處」之申請案
    告知郭永增，且經郭永增之概括授權，始在相關申請文件及
    圖說上，蓋用郭永增建築師事務所及郭永增之印章等情屬實
    ，則其等合作模式即與先前在前開林口新建案之借牌合作模
    式並無差異，且具名核章須負擔相當之法律責任，縱使郭永
    增確曾概括授權被告丙○○使用郭永增建築師事務所及郭永
    增之名義，衡情，郭永增仍應會要求被告丙○○給付一定之
    報酬，然被告丙○○竟稱並未向郭永增說明就「安祥分裝處
    」之申請案，郭永增可分得報酬之數額等情（見原審卷1第
    33頁），顯與常情有違，已證被告丙○○辯稱曾將「安祥分
    裝處」委託辦理案件之情形告知郭永增一節非屬可信；另被
    告丙○○辯稱郭永增未將印章取回，即表示概括授權其使用
    該等印章一節，因證人郭永增證稱因被告丙○○表示日後將
    與其繼續合作，其始同意將副章繼續交由被告丙○○保管等
    語，又郭永增交付被告丙○○之前開印章僅屬副章，且副章
    之數量多非單一，亦即副章之效力與正章非可相提併論，則
    郭永增因認日後尚有與被告丙○○合作機會，為避免取回印
    章後再行交付，遂同意將上開印章繼續交由被告丙○○保管
    等情，與常情並無相悖，應堪採信。被告丙○○雖於本院審
    理時聲請傳喚證人乙○○到庭證稱安祥液化石油氣分裝處申
    請案係由其介紹甲○○予丙○○認識，因其知道該案無法申
    請通過，其曾聽丙○○幫別人辦成功過，始介紹他們認識，
    之後其與甲○○、丙○○曾討論過該申請案，一起吃飯時偶
    爾也會討論此案，吃飯時曾有建築師、消防設計師在場，印
    象中其過郭永增、林峰全等人等語（見本院98年10月22日審
    判筆錄），惟縱證人乙○○、被告丙○○、甲○○聚餐時證
    人郭永增建築師曾在場聽聞其等討論過此申請案，亦不能遽
    以推定證人郭永增同意被告丙○○在前揭文件上蓋用其委託
    被告丙○○保管之郭永增建築師事務所及郭永增之印章，蓋
    建築師在前揭文件上蓋印，有其應負之法律責任，被告丙○
    ○向被告甲○○收取高達300萬元之申辦報酬，未支付分文
    報酬予證人郭永增，郭永增身為用印建築師，未收取報酬卻
    須負擔高風險之法律責任，顯違常情。故無從僅以被告丙○
    ○代為保管郭永增建築師事務所及郭永增之副章一節，逕行
    認定被告丙○○在任何文件上均得以使用郭永增建築師事務
    所及郭永增之印章，且郭永增亦應就被告丙○○以郭永增名
    義所為之行為，負完全之責任等情，應屬甚明，故被告丙○
    ○前開所辯非屬可採。
  (十一)又「安祥分裝處」之警衛室、液化石油氣臥式儲存槽均坐落
    於前開第116之7地號土地上，此有基隆市安樂地政事務所94
    年5月23日基安地所二字第0940004316號函檢附土地複丈成
    果圖在卷供參（見證據卷3第57、58頁），惟被告丙○○委
    由林峰全向基隆市消防局申請審查消防安全設備設計圖說時
    ，檢附之圖號F4「全區配置圖」、圖號F5「防護牆、防爆牆
    、鐵皮圍牆位置平面圖」、圖號F11「室外消防栓設備平面
    圖」，以及消防安全設備施作工程完工後，向基隆市消防局
    申請查驗消防安全設備時，檢附之圖號F4「全區配置圖」、
    圖號F5「防護牆、防爆牆、鐵皮圍牆位置平面圖」、圖號F1
    1「室外消防栓設備平面圖」，該等圖說繪製警衛室及臥式
    儲存槽之位置及坐落土地之地號均有誤，此有上開圖說附卷
    可憑（見證據卷5第34、35、41頁、證據卷6第21、23、28頁
    ），堪認被告丙○○委託林峰全向基隆市消防局申請審查消
    防安全設備設計圖說及查驗消防安全設備時，檢附之前開圖
    說所繪關於警衛室及臥式儲存槽之位置均有錯誤。證人陳書
    聰於原審審理時證稱承作「安祥分裝處」消防安全設備設計
    時，曾向林峰全索取建築平面圖，林峰全即與被告丙○○接
    洽，因被告丙○○曾委託張國明承作本案消防設備之設計，
    故被告丙○○即請張國明將建築圖之檔案，包括建築平面、
    立面圖等圖說，以電子郵件之方式傳送予其，其依據建築圖
    設計消防設備，並未修改建築物之位置，且對於同一場區內
    之所有廠房均設計消防設備，本案消防案卷內之圖說中，經
    其簽名者，均為其繪製之圖說，另其於設計消防安全設備之
    過程中，並未前往現場等語（見原審卷2第6、14、17頁），
    且證人林峰全於原審審理時亦到庭證稱曾應陳書聰之託，向
    被告丙○○索取本案建築圖，被告丙○○請張國明將建築圖
    以電子郵件之方式，寄送予陳書聰等語（見原審卷2第35頁
    ），另證人張國明於原審審理時亦證述其曾受被告丙○○之
    委託，設計「安祥分裝處」之消防圖，被告丙○○曾交付建
    物位置圖，其將消防設備套在被告丙○○交付之建物位置圖
    上，並未修改建物位置，之後將建物位置圖交予陳書聰，其
    不知該建物位置圖上繪製建物之位置，是否與實際建物位置
    相同等語（見原審卷2第137、143頁），所述情節均屬相符
    ；又陳書聰僅負責設計消防安全設備，建築物坐落之土地地
    號及位置，應非陳書聰之權責範圍，且當時基隆市政府工務
    局已核發補辦使用執照，則證人陳書聰所述透過林峰全，向
    被告丙○○索取建築位置圖，並依據建築位置圖逕行配置消
    防安全設備等情，即與常情無違，應堪採信，亦即前開消防
    圖說之建築物位置圖，應係由被告丙○○提供予張國明，再
    由張國明經被告丙○○之要求，寄送予陳書聰等情，堪以認
    定。本件前開消防安全設備設計圖說審查及消防安全設備查
    驗案卷內所附之圖說，關於警衛室及臥式儲存槽之坐落位置
    雖有違誤，然上開圖說係由陳書聰繪製，亦即陳書聰為從事
    業務之人，因誤信被告丙○○提供之建物位置圖內容正確，
    且疏未前往現場勘查建物位置，逕行在該等建物位置圖上設
    計消防圖說，導致前開消防圖說中建物位置錯誤之結果，亦
    即前開不實之建物位置，非由陳書聰繪製於職務上製作之消
    防圖說上，亦無其他證據可資證明陳書聰明知警衛室及臥室
    儲存槽均坐落於前開第116之7地號土地上，竟在繪有錯誤建
    物位置之建築物位置圖上，設計消防設備而製作內容不實之
    消防圖說，且起訴書亦認定陳書聰對於前開建物位置圖之內
    容錯誤一節並非知情，換言之，陳書聰雖為繪製上開消防圖
    說之人，屬於從事業務之人，然其既未將明知不實之建物位
    置繪製在消防圖說上，即無成立業務上登載不實文書罪之餘
    地。惟前開不實之建物位置圖係由被告丙○○提供，其利用
    不知情之陳書聰將明知不實之建物位置繪製在消防圖說上並
    持以行使，應成立刑法第216條、第215條行使業務上登載不
    實文書罪，被告丙○○辯稱其委託陳書聰辦理消防安全設備
    設計時提供予陳書聰之資料中，警衛室與臥式儲存槽均不在
    前開第116之6號土地上，陳書聰可能係因警衛室及臥式儲存
    槽均位在安祥分裝處設立之圍牆內，始誤認警衛室及臥式儲
    存槽係在第1116之6號土地上而錯誤繪製相關圖說云云，要
    與常情有違，殊不足採。
  (十二)綜上所述，被告丙○○受「安祥分裝處」委託辦理申請使用
    執照及儲存室證明書之程序，為適用基隆市建築管理自治條
    例第37條及第40條第1項、第2項但書之規定，規避都市計畫
    之限制，遂變造及偽造前開房屋稅籍證明書，使他人誤信上
    開房屋稅籍證明書所載之建物，均係在都市計畫施行前建築
    完成，且因基隆市建築管理自治條例第37條規定申請補發使
    用執照應檢具建築師安全鑑定書，被告丙○○未經郭永增之
    同意，遂自行以郭永增建築師之名義，製作建築師安全鑑定
    書，並指示不知情之「港都公司」職員，在建築師安全鑑定
    書及申請圖說上，分別盜用郭永增建築師事務所及郭永增之
    印章，再由不知情之「港都公司」職員持向基隆市政府工務
    局申請補發使用執照，使基隆市政府工務局承辦人員誤信上
    開文件為真正，核發補辦使用執照；被告丙○○復為向基隆
    市消防局申請核發液化石油氣容器儲存室證明書，委由林峰
    全、陳書聰辦理消防安全設備之設計及施作，並提供不實之
    建物位置圖予不知情之陳書聰將明知不實之建物位置繪製在
    消防圖說上並持以行使，又因基隆市消防局承辦人員要求與
    建築物相關之圖說上，須經建築師認證核章，被告丙○○為
    求符合規定，仍未告知郭永增，逕行指示不知情之「港都公
    司」職員在相關消防圖說上，盜用郭永增建築師事務所及郭
    永增之印章，使基隆市消防局承辦人員誤信上開消防圖說業
    經建築師認證核可，因而核發液化石油氣容器儲存室證明書
    ，事證明確，被告丙○○之犯行應堪認定。
  (十三)至於被告丙○○請求將前開消防安全設備設計圖說審查案卷
    中圖號F4、F5圖說上蓋有羅勤誠建築師事務所及羅勤誠之印
    文，及前開補辦使用執照案卷中所附房屋稅籍證明書、消防
    安全設備設計圖說審查案卷中所附申請書、委託書等文件上
    「安祥分裝處」及負責人林許美華之印文，分別與羅勤誠提
    出之羅勤誠建築師事務所、羅勤誠之印文，及「安祥分裝處
    」向國有財產局申請租用土地時，檢附申請文件上蓋用之「
    安祥分裝處」及林許美華之印文送經鑑定，以證明上開消防
    審查案卷及補辦使用執照案卷中，蓋用羅勤誠建築師事務所
    、羅勤誠、「安祥分裝處」及林許美華之印文非被告丙○○
    偽造一節，因前開案卷中蓋用羅勤誠建築師事務所及羅勤誠
    之印文，經以肉眼觀察後，確與羅勤誠提出之印章印文相似
    ，且有其他證據足堪認定上開案卷中蓋用羅勤誠建築師事務
    所及羅勤誠之印文，應非由被告丙○○偽造（詳如後述），
    是本院認無送經鑑定之必要；另前開補辦使用執照及消防安
    全設備設計圖說審查案卷中所附申請書、委託書等文件上「
    安祥分裝處」及負責人林許美華之印文，是否經被告丙○○
    偽造一節，非在檢察官起訴範圍內，亦非本院審理範圍，被
    告丙○○之辯護人雖以若前開補辦使用執照及消防安全設備
    設計圖說審查案卷中所附申請書、委託書等文件上「安祥分
    裝處」及負責人林許美華之印文經鑑定為真正，並非被告丙
    ○○所偽造或盜用，即可據此證明前開補辦使用執照案卷中
    所附房屋稅籍證明書亦非被告丙○○所變造云云，然本院認
    定被告丙○○之犯罪手法，係以「將被告甲○○交付之前開
    稅籍編號0000  0000 000號房屋稅籍證明書，於不詳時地，
    影印前開稅籍編號00000000000號房屋稅籍證明書影本，重
    新繕打文書名稱『基隆市稅捐稽徵處財產稅課房屋稅籍證明
    書』，並將記載建物面積30平方公尺部分，變造為370公尺
    ，該項現值變造為18萬7,2 00元，復將原記載折舊年數15年
    部分，均變造為29年，合計面積及現值亦分別變造為841.9
    平方公尺及41萬9,900元之方式，變造該公文書，再以影印
    稅籍編號0000000 0000號房屋稅籍證明書影本後，重新繕打
    文書名稱及內容之方式，偽造稅籍編號00000000000號之房
    屋稅籍證明書影本，該偽造之房屋稅籍證明書記載建物之折
    舊年數均為27年，使他人誤認上開建物係在都市計畫實施前
    已建築完成，不受都市計畫之限制。」之方式，行使偽造、
    變造公文書，故其上「安祥分裝處」及負責人林許美華之印
    文本即為真正，送鑑定結果當然為真正，惟此無解為被告丙
    ○○以影印方式篡改該公文書內容，加以變造、偽造並持以
    行使之事實，自亦無進行印文鑑定之必要，附此敘明。
二、新舊法比較：
    按行為後法律有變更者，適用行為時之法律，但行為後之法
    律有利於行為人者，適用最有利於行為人之法律，刑法第2
    條第1項定有明文；又比較新舊法時，應就罪刑相關之一切
    情形，綜其全部罪刑之結果而為比較（最高法院95年第8次
    刑事庭會議決議參照）。次以，刑法於94年2月2日修正公布
    ，並自95年7月1日起施行，且相關法律亦配合修正，是被告
    丙○○犯罪後，法律業經修正，如涉及法律變更，即應為新
    舊法之比較適用，經查：
  (一)修正前刑法第55條關於牽連犯之規定業經刪除，因法律業已
    變更，即有比較新舊法之必要，因被告丙○○為達向基隆市
    政府工務局申請補發使用執照之目的，所為前揭行使偽造公
    文書、行使變造公文書、行使偽造私文書及盜用印章之行為
    ，互有手段、目的之牽連關係，依據修正前刑法第55條之規
    定，僅從一重處斷，而因修正後刑法已刪除牽連犯之規定，
    依據新法之規定，對於被告丙○○所為上開行為，即應予分
    論併罰，結果顯較依據修正前刑法第55條之規定，從一重處
    斷之結果為重，是認新法之規定，對於被告丙○○並非較為
    有利。
  (二)修正前刑法第56條規定：「連續數行為而犯同一之罪名者，
    以一罪論。但得加重其刑至2分之1。」修正後刑法刪除該條
    關於連續犯之規定，法律業經變更，應為新舊法之比較，因
    被告丙○○為申請核發液化石油氣容器儲存室證明書，所為
    多次盜用郭永增建築師事務所及郭永增印章之犯行，係基於
    概括犯意所為，依據修正前刑法第56條之規定，僅以一罪論
    ，而因修正後之刑法已刪除連續犯之規定，依據新法之規定
    ，對於被告丙○○所為上開偽造印章之犯行，應予分論併罰
    ，其刑度顯較依修正前刑法第56條之規定以一罪論者為重，
    因此，舊法之規定對於被告丙○○自無不利。
  (三)被告丙○○行為後，刑法第51條定應執行刑之規定已經修正
    ，修正前該條第5款規定：「數罪併罰，分別宣告其罪之刑
    ，依左列各款定其應執行者：五、宣告多數有期徒刑者，於
    各刑中之最長期以上，各刑合併之刑期以下，定其刑期。但
    不得逾20年。」亦即數罪併罰定應執行刑時，有期徒刑之上
    限為20年；而依修正後該款之規定：「數罪併罰，分別宣告
    其罪之刑，依下列各款定其應執行者：五、宣告多數有期徒
    刑者，於各刑中之最長期以上，各刑合併之刑期以下，定其
    刑期。但不得逾30年。」亦即數罪併罰定應執行刑時，有期
    徒刑之上限為30年，因法律已變更，即有比較適用新舊法之
    必要，經比較新舊法之結果，自以修正前之規定對於被告丙
    ○○較為有利。
  (四)被告丙○○行為後，刑法第215條法條固未修正，其法定刑
    罰金刑部分，依刑法施行法第1條之1規定，雖改以新台幣為
    罰金之單位並提高30倍，惟因修正前之罰金單位為銀元，與
    新台幣之折算比例為3比1，又因前刑法分則有關條文罰金之
    倍數亦經修正前罰金罰鍰提高標準條例提高為10倍，就罰金
    之最高額而言，實與修正前罰金之最高額相同，惟罰金之最
    低額部分，因刑法第33條第5款亦於95年7月1日修正施行，
    罰金最低額亦提高為新台幣1000元以上，並以百元為單位，
    因而以修正前之規定較有利於被告丙○○。
  (五)綜上，被告丙○○行為後，刑法關於牽連犯、連續犯及定應
    執行刑等規定業經修正，經比較之結果，均以修正前刑法之
    規定，對於被告丙○○較為有利，依據前開刑法第2條第1項
    前段之規定，應適用被告丙○○行為時之法律即修正前刑法
    之規定予以論罪科刑。
三、論罪科刑：
  (一)按影本與原本可有相同之效果，如將原本予以影印後，將影
    本之部分內容竄改，重加影印，其與無制作權人將其原本竄
    改，作另一表示其意思者無異，應成立變造文書罪；又刑法
    上之變造公文書罪，係指無改作權者，就真正之公文書不法
    的加以竄改，使其內容為反於真實性之變更者而言（最高法
    院73年台上字第3885號判例、90年度台上字第2991號判決可
    資參照）。本件基隆市稅捐稽徵處七堵分處核發之房屋稅籍
    證明書，係從事公務之人員就特定建物課稅資料所作之文書
    ，自屬公文書無誤，而被告丙○○影印基隆市稅捐稽徵處七
    堵分處核發稅籍編號00000000000號房屋稅籍證明書影本後
    ，重新繕打該文書之名稱及部分內容，參酌上開所述，為無
    製作權人擅自竄改文書內容而變造之行為，另被告丙○○影
    印基隆市稅捐稽徵處七堵分處核發稅籍編號00000000000號
    房屋稅籍證明書影本後，重新繕打文書名稱之內容，另行製
    作稅籍編號00000000000號房屋稅籍證明書之行為，因已變
    更文書之同一性，應屬偽造行為甚明，又被告丙○○將該等
    變造及偽造之房屋稅籍證明書送交基隆市政府工務局，申請
    補發使用執照而行使之，足以生損害於主管機關對於核發建
    物使用執照之正確性，故核被告丙○○所為，係犯刑法第21
    6條、第211條之行使偽造及變造公文書罪。被告丙○○以影
    印基隆市稅捐稽徵處七堵分處核發稅籍編號00000000000號
    房屋稅籍證明書影本後，重新繕打之方式，偽造稅籍編號00
    000000000號房屋稅籍證明書時，同時以影印之方式，偽造
    「基隆市稅捐稽徵處七堵分處多功能服務櫃台證明章」之公
    印文，惟其偽造公印文之行為，屬於偽造公文書之階段行為
    ；又偽造及變造公文書之低度行為，復為較高度之行使犯行
    所吸收，均不另論罪。至於公訴意旨認被告丙○○係偽造稅
    籍編號00000000000號房屋稅籍證明書一節，因依據前開補
    辦使用執照案卷內所附稅籍編號0000000000 0號房屋稅籍證
    明書及基隆市稅捐稽徵處七堵分處核發稅籍編號0000000000
    0號房屋稅籍證明書之內容觀之，證明書之格式相同，且房
    屋稅籍證明書上「基隆市稅捐稽徵處七堵分處多功能服務櫃
    台證明章」印文之位置均相同，堪認被告丙○○僅係就該房
    屋稅籍證明書之前開內容予以竄改而變造之，尚無證據足堪
    認定前開補辦使用執照案卷內所附稅籍編號00000000000號
    稅籍證明書係偽造而成，是認公訴意旨尚有未妥，惟因被告
    丙○○所為變造稅籍編號00000000000號房屋稅籍證明書之
    行為，係犯刑法第211條之變造公文書罪，與起訴書所載偽
    造公文書之法條條項並無不同，故無變更起訴法條之問題。
    又按所謂偽造私文書，以無製作權人冒用他人名義製作文書
    為要件，故行為人如基於本人之授權，而有權製作，或有合
    理之事由，欠缺偽造故意者，固與偽造私文書之情形有別；
    但如逾越授權範圍，或其授權業經本人終止或撤回，而仍以
    本人名義製作文書，即不能認為有權製作（最高法院97年度
    台上字第198號判決可資參照）。本件被告丙○○固曾與郭
    永增合作案件，代郭永增保管郭永增建築師事務所及郭永增
    之副章各1枚，並受郭永增之授權，在其等合作之案件中，
    蓋用郭永增建築師事務所及郭永增之印章，惟本案「安祥分
    裝處」之申請案件，非屬被告丙○○與郭永增合作範圍，郭
    永增亦未概括授權被告丙○○在「安祥分裝處」申請案件中
    ，使用上開印章或以郭永增之名義製作文書，故被告丙○○
    為申請補發使用執照，擅自以郭永增之名義書立建築師安全
    鑑定書1張，並指示「港都公司」職員在建築師安全鑑定書
    上，蓋用郭永增建築師事務所及郭永增之印章之行為，顯已
    逾越郭永增之授權範圍，參酌上開所述，應認被告丙○○非
    屬有權製作，嗣被告丙○○指示「港都公司」職員將該建築
    師安全鑑定書送交基隆市政府工務局，申請辦理補發使用執
    照而行使之，足以生損害於郭永增及主管機關對於核發建物
    使用執照之正確性，是核被告丙○○所為，係犯刑法第216
    條、第210條之行使偽造私文書罪。被告丙○○盜用印章之
    行為，屬於偽造私文書之階段行為；又偽造私文書之低度行
    為，復為較高度之行使犯行所吸收，均不另論罪。
  (二)被告丙○○提供警衛室及液化石油氣臥式儲存槽均位在第11
    6之6地號土地上之不實全部建物位置圖供證人陳書聰繪製，
    使證人陳書聰將此不實事項繪製在業務上製作之消防設計圖
    號F4「全區配置圖」上及其他內容為真實之圖說12張，且因
    部分消防設計圖說涉及建築物位置及消防安全距離之計算，
    須經建築師認證，丙○○即基於概括之犯意，明知受「安祥
    分裝處」委託辦理之申請案件，並未與郭永增合作，未經郭
    永增之授權，於申請補發使用執照時，指示「港都公司」職
    員在圖號A2-1、A2-2、A2-3、A3-1、A6-1等5張圖說之修改
    處，各盜用郭永增之印章2枚，復為申請液化石油氣容器儲
    存室證明書，於申請辦理消防安全設備設計圖說審查時，利
    用「港都公司」職員在圖號6圖說上，盜蓋郭永增建築師事
    務所及郭永增之印章各1枚，嗣於辦理消防安全設備竣工查
    驗時，指示「港都公司」之職員在圖號F4、F5、6圖說上，
    分別盜蓋郭永增建築師事務所及郭永增之印章各1枚，已為
    該文書業經建築師認證之證明，足以生損害於郭永增及主管
    機關對於核發使用執照及消防安全審查之正確性，故核被告
    丙○○此部分所為，係犯刑法第216條、第210條行使偽造私
    文書罪及第216條、第215條行使業務登載不實文書罪。
  (三)被告丙○○於申請補發使用執照時，利用不知情之「港都公
    司」職員，在偽造之建築師安全鑑定書及圖說上，盜用郭永
    增建築師事務所及郭永增之印章，並指示不知情之「港都公
    司」職員，將偽造及變造之房屋稅籍證明書、偽造之建築師
    安全鑑定書送交基隆市政府工務局，申請補發使用執照而行
    使之，另於申請消防安全設備設計圖說審查及消防安全設備
    竣工查驗時，先提供警衛室及液化石油氣臥式儲存槽均位在
    第116之6地號土地上之不實全部建物位置圖供不知情之陳書
    聰繪製，使陳書聰將此不實事項繪製在業務上製作之消防設
    計圖號F4「全區配置圖」上及其他內容為真實之圖說12張，
    再利用不知情之林峰全將需經建築師核章認證之圖說送往「
    港都公司」，再指示不知情之「港都公司」職員，在該等圖
    說上盜用郭永增建築師事務所及郭永增之印章，以遂行使偽
    造及變造公文書、行使偽造私文書、行使業務登載不實文書
    等犯行，為間接正犯。被告丙○○於申請辦理補發使用執照
    及消防安全設備竣工查驗時，先後指示不知情之「港都公司
    」職員，在送審圖說上，分別盜用郭永增及郭永增建築師事
    務所之印章多次，係分別於密切接近之時間實施，且係分別
    出於同一目的，依一般社會觀念，應分別視為數個舉動之接
    續施行，合為包括之一行為予以評價，屬接續犯。被告丙○
    ○為達申請液化石油氣容器儲存室證明書之目的，於辦理消
    防安全設備設計圖說審查及消防安全設備竣工查驗時，先後
    指示不知情之「港都公司」職員，在送審圖說上盜用郭永增
    建築師事務所及郭永增之印章，時間緊接，所犯分別為構成
    要件相同之罪，顯係基於概括犯意所為，為連續犯，應依修
    正前刑法第56條之規定論以一罪，並加重其刑。
  (四)被告丙○○所犯上開事實欄一之行使偽造公文書、行使變造
    公文書、行使偽造私文書等罪間，均係基於向基隆市政府工
    務局申請補發使用執照之目的所為，互有方法、目的之牽連
    關係，應依修正前刑法第55條規定，從一重依行使偽造公文
    書罪處斷。至於公訴意旨稱被告丙○○所犯該等罪名間，應
    予分論併罰一節，容有未洽。
  (五)被告丙○○於基隆市政府工務局核發補辦使用執照後，原欲
    向基隆市消防局申請換發液化石油氣容器儲存室證明書，嗣
    因基隆市消防局承辦人員黃日谷要求檢附申請補辦使用執照
    之相關文件、圖說及消防安全設備設計圖一併送審，被告丙
    ○○上開事實欄二之始另行起意，委由不知情之林峰全、陳
    書聰承作建物之消防安全工程設計及施工，並提供警衛室及
    液化石油氣臥式儲存槽均位在第116之6地號土地上之不實全
    部建物位置圖供不知情之陳書聰繪製，使陳書聰將此不實事
    項繪製在業務上製作之消防設計圖號F4「全區配置圖」上，
    並因基隆市消防局承辦人員於審查過程中要求部分圖說須經
    建築師認證，被告丙○○即另行基於概括之犯意，在指定圖
    說上盜用郭永增建築師事務所及郭永增之印章，藉以使基隆
    市消防局誤信上開圖說業經建築師認證，以私方式偽造該私
    文書，並持以行使該偽造之私文書及業務登載不實文書，被
    告丙○○所犯行使業務登載不實文書罪與行使偽造有方法結
    果之牽連關係，應依修正前刑法第55條規定，從一重依行使
    偽造私文書罪處斷。
  (六)被告丙○○所犯上開事實欄一之行使偽造公文書罪及上開事
    實欄二之連續行使偽造私文書罪之間，犯意各別，罪名不同
    ，應予分論併罰。公訴人對於被告丙○○於申請補發使用執
    照時，在圖號A3-1、A6-1圖說上盜用郭永增印章之行為，以
    及被告丙○○於申請消防安全設備竣工查驗時，指示不知情
    之「港都公司」職員，在圖號F4、F5、6等圖說上，盜用郭
    永增建築師事務所及郭永增之印章各1枚等犯行，雖未於起
    訴書犯罪事實欄內敘明，然被告丙○○所為上開犯行，與起
    訴書已敘及在申請補發使用執照時檢附之A2-1、A2-2、A2-3
    等圖說上盜用郭永增印章，以及被告丙○○於申請消防安全
    設備設計圖說審查時，指示不知情之「港都公司」職員，在
    圖號6圖說上盜用郭永增建築師事務所及郭永增印章部分，
    分別有接續犯及連續犯之實質上及裁判上一罪關係，均為起
    訴效力所及，本院自應併予審理。
  (七)原審對被告丙○○予以論罪科刑，固非無見。惟查：被告丙
    ○○明知分裝處之警衛室及液化石油氣臥式儲存槽，非在補
    辦使用執照範圍內，然液化石油氣臥式儲存槽係灌裝臺供氣
    來源，兩項設備缺一不可，丙○○竟提供警衛室及液化石油
    氣臥式儲存槽均位在第116之6地號土地上之不實全部建物位
    置圖供陳書聰繪製，利用不知情之陳書聰將此不實事項繪製
    在業務上製作之消防設計圖號F4「全區配置圖」上及其他內
    容為真實之圖說12張，且因部分消防設計圖說涉及建築物位
    置及消防安全距離之計算，須經建築師認證，丙○○即基於
    概括之犯意，明知受「安祥分裝處」委託辦理之申請案件，
    並未與郭永增合作，竟未經郭永增之授權，逕行指示林峰全
    將圖號6「防護牆示意圖」送往「港都公司」，利用不知情
    之「港都公司」職員在該「防護牆示意圖」上，盜用郭永增
    建築師事務所及郭永增之印章各1枚，足以生損害於郭永增
    ，再由林峰全將該「防護牆示意圖」，連同建築物消防安全
    設備圖說審查申請書、消防安全設備資料及其他消防安全設
    備設計圖說等資料，於92年11月間送交基隆市消防局，申請
    辦理建築物消防安全設備設計圖說審查，以私方式偽造該私
    文書，並持以行使該偽造之私文書及業務登載不實文書，係
    犯刑法第216條、第215條行使業務登載不實文書罪及第216
    條、第210條行使偽造私文書罪，原審判決誤認此部分被告
    丙○○不成立刑法第216條、第215條行使業務登載不實文書
    罪及第216條、第210條行使偽造私文書罪，僅構成刑法第21
    7條第2項盜用印章罪，顯於法未合。檢察官上訴意旨以被告
    丙○○亦成立刑法第216條、第215條行使業務登載不實文書
    罪而指摘原判決不當為有理由，另檢察官雖漏未就原審判決
    將被告丙○○行使偽造私文書犯行誤為連續盜用印章犯行部
    分上訴，然原判決既有上開可議之處，自應由本院予以撤銷
    改判。爰審酌被告丙○○為「港都公司」負責人，受他人委
    託辦理建築申請事項，不思循正當程序依法申請，竟偽造及
    變造房屋稅籍證明書，使基隆市政府工務局之承辦人員誤信
    前開建築物係在都市計畫施行前均已建築完成，以規避相關
    法令之限制，復明知郭永增未授權其在「安祥分裝處」委託
    案件中，使用郭永增之名義或使用郭永增建築師事務所、郭
    永增之印章，竟為圖一時之便，以郭永增之名義，偽造建築
    師安全鑑定書，又在檢送之圖說上盜用郭永增之印章，使承
    辦人員誤信該等建築物之安全性確經建築師之鑑定無虞，誤
    予核發補辦使用執照，另被告丙○○於申請液化石油氣容器
    儲存室證明書之過程中，在相關送審圖說上，盜用郭永增建
    築師事務所及郭永增之印章而偽造該私文書並持以行使，使
    基隆市消防局之承辦人員誤認該等圖說業經建築師之認證，
    通過相關查驗，所為顯不可採，且「安祥分裝處」經營業務
    內容與液化石油氣相關，屬於對於公眾安全具有高度危險性
    之行業，被告丙○○於辦理相關申請時，應更加謹慎，惟其
    竟刻意規避法令限制，使主管機關無從依據應審核之規範加
    以查驗，誤予核發補辦使用執照及液化石油氣容器儲存室證
    明書，對於公眾安全已有嚴重危害，故對於被告丙○○所為
    之犯行，實不宜輕縱，再者，被告丙○○於調查、偵查及原
    審審理時，均矢口否認犯行，難認有悔悟之心等一切情狀，
    分別量處如主文所示之刑。
  (八)又按犯罪在中華民國96年4月24日以前者，除中華民國96年
    罪犯減刑條例另有規定外，有期徒刑、拘役或罰金，減其刑
    期或金額2分之1；而依該條例應減刑之罪，未經判決確定者
    ，於裁判時，減其宣告刑，依前項規定裁判時，應於判決主
    文同時諭知其宣告刑及減得之刑；另裁判確定前犯數罪均應
    減刑而未定執行刑者，就各罪依該條例第2條、第4條、第6
    條至第8條規定減刑後，適用刑法第51條定其應執行之刑，
    中華民國96年罪犯減刑條例第2條第1項第3款、第7條及第10
    條第1項分別定有明文。本件被告丙○○所為前開行使偽造
    公文書罪及連續盜用印章等犯行，均係於96年4月24日以前
    所為，復無上開減刑條例所定不予減刑之事由，應依前開減
    刑條例第2條第1項第3款之規定，分別予以減刑，並依法定
    其應執行之刑。
  (九)沒收部分：
    另按偽造之印章、印文或署押，不問屬於犯人與否，沒收之
    ，刑法第219條定有明文。本件申請補辦使用執照案卷中所
    附稅籍編號00000000000號房屋稅籍證明書，係被告丙○○
    影印基隆市稅捐稽徵處七堵分處核發稅籍編號0000 0000000
    號房屋稅籍證明書影本後，重新繕打而偽造所成，已如前述
    ，亦即申請補辦使用執照案卷中所附稅籍編號00000000000
    號房屋稅籍證明書上，「基隆市稅捐稽徵處七堵分處多功能
    服務櫃台之證明章」印文1枚，亦係被告丙○○以上開影印
    方式偽造而成，依據刑法第219條之規定，應予沒收之。至
    於被告丙○○變造稅籍編號00000000 000號房屋稅籍證明書
    、偽造稅籍編號00000000000號房屋稅籍證明書、偽造建築
    師安全鑑定書各1張等文書，固均為被告丙○○犯罪所得之
    物，惟該等文書非屬違禁物，且均由被告丙○○指示不知情
    之「港都公司」職員送交基隆市政府工務局申請補發使用執
    照，並附於該申請案卷中，此有申請補辦使用執照案卷可稽
    （見證據卷4），足認該等文書已屬於基隆市政府工務局所
    有，非被告丙○○所有之物；另被告丙○○在相關圖說上盜
    用郭永增建築師事務所及郭永增之印章所得之印文，固亦為
    被告丙○○犯罪所得之物，惟該印文非屬偽造，無從依前開
    刑法第219條之規定予以沒收，且蓋有該等印文之圖說，已
    由被告丙○○分別指示不知情之「港都公司」職員及林峰全
    送往基隆市政府工務局及基隆市消防局，申請補發使用執照
    及消防安全設備設計圖說審查、消防安全設備竣工查驗，分
    別附於該等機關之申請案卷中（見證據卷4、5、6），亦即
    該等圖說分屬基隆市政府工務局及基隆市消防局所有，亦非
    被告丙○○所有之物，故均無從宣告沒收，附此敘明。
四、不另為無罪諭知部分
  (一)公訴意旨另以：被告丙○○委由不知情之林峰全、陳書聰承
    作「安祥分裝處」建物之消防工程設計及施工，被告丙○○
    明知分裝處之警衛室及液化石油氣臥式儲存槽，非在補辦使
    用執照範圍內，然液化石油氣臥式儲存槽係灌裝臺供氣來源
    ，兩項設備缺一不可，被告丙○○竟提供警衛室及液化石油
    氣臥式儲存槽均位在第116之6地號土地上之不實全部建物位
    置圖供陳書聰繪製，使陳書聰偽造繪製業務上製作之消防設
    計圖號F4「全區配置圖」，及其他內容為真實之圖說12張，
    其中圖號F4「全區配置圖」、圖號F5「防護牆、防爆牆、鐵
    皮圍牆位置平面圖」、圖號6「防護牆示意圖」，需由建築
    師認證，林峰全與被告丙○○聯繫後，將上開文件資料送至
    「港都公司」處理，「港都公司」之職員依被告丙○○指示
    ，接續在圖號F4、F5圖說上蓋用在不詳時地偽造之羅勤誠、
    羅勤誠建築師事務所印章各1枚，致生損害於羅勤誠，再將
    圖說資料交還林峰全，林峰全取回上開文件資料後，將包含
    圖號F4、F5圖說及其他文件資料，送往基隆巿政府消防局向
    黃日谷行使以審核許可，待得許可後，林峰全按圖施工完成
    ，再與陳書聰檢送竣工圖說交消防局，由黃日谷至現場勘查
    無誤，誤而核發液化石油氣容器儲存室證明書1張，足以生
    損害於消防機關核發文件之正確性（被告丙○○行使業務登
    載不實罪經本院判決有罪如上貳、二及三所述），因認被告
    丙○○此部分涉犯刑法第217條第1項之偽造印章罪嫌。
  (二)訊據被告丙○○堅決否認有何偽造羅勤誠印章之犯行，辯稱
    ：其不認識羅勤誠建築師，且相關法令並未規定送審圖說須
    由2位以上建築師共同核章，實無必要偽造羅勤誠建築師之
    印章等語。經查：
    1.被告丙○○委由林峰全向基隆市消防局申請建築物消防安
      全設備設計圖說審查時，檢附之圖號F4「全區配置圖」、
      圖號F5「防護牆、防爆牆、鐵皮圍牆位置平面圖」上，分
      別蓋有羅勤誠建築師事務所及羅勤誠之印文各1枚，此有
      該案卷所附之圖說可稽（見證據卷5第34、35頁）；又被
      告丙○○陳稱不認識羅勤誠，「港都公司」內並無羅勤誠
      建築師事務所或羅勤誠之印章等語（見原審卷1第34頁）
      ，且證人羅勤誠亦於調查、偵查及原審審理時證稱不認識
      被告丙○○，上開圖說非由其設計及繪製，亦未承辦「安
      祥分裝處」之申請案件等語（見證據卷1第171至172頁，
      前開偵查卷宗第49頁，原審卷2第109至110頁），是前開
      消防圖說上羅勤誠建築師事務所及羅勤誠之印文，非經羅
      勤誠之授權所蓋用等情，應堪認定。
    2.前開消防圖說上蓋用羅勤誠建築師事務所及羅勤誠之印文
      ，核與羅勤誠建築師事務所及羅勤誠於86年7月24日向臺
      灣省建築師公會桃園縣辦事處登記之印鑑章印文，以及羅
      勤誠於原審審理時提供之建築師事務所大小章副章印文相
      似，業經證人羅勤證證述明確（見原審卷1第110頁），復
      有桃園縣政府96年8月28日府工建字第09 60289069號函檢
      附之印鑑章印文影本及羅勤誠提供建築師事務所大小章副
      章印文附卷供參（見原審卷1第74至76頁、原審卷2證物袋
      內），故前開消防圖說上蓋用羅勤誠建築師事務所及羅勤
      誠之印文，是否係他人偽造，已非無疑；又證人羅勤誠於
      原審審理時結稱曾於90至92年間委託林峰全辦理3、4件消
      防審查案件，因消防局審查過程中可能需要修改文件，為
      簡便處理，曾將建築師事務所之大小章副章交予林峰全等
      語（見原審卷2第109、112頁），且證人林峰全於原審審
      理時亦證稱曾於91年間承辦羅勤誠建築師事務所之案件等
      語（見原審卷2第34頁），足認林峰全與羅勤誠曾於90至
      92 年間合作案件，亦即林峰全與羅勤誠合作時間，與林
      峰全承作「安祥分裝處」之消防安全設備設計及施作工程
      之時間相近，又羅勤誠曾將建築師事務所之大小章副章交
      予林峰全，則被告丙○○辯稱前開消防圖說上羅勤誠建築
      師事務所及羅勤誠之印文，可能係林峰全誤蓋所致等情，
      即難認無據；另證人林峰全亦證稱圖說均送至建築師事務
      所或業主營業處蓋印，多非由建築師本人核章，係由事務
      所職員依指示用印，有時多位建築師之案件一起辦理，即
      可能發生跑件錯誤，誤蓋其他建築師印章之情形，且本件
      「安祥分裝處」申請案時間相當急迫等語（見原審卷2第
      24、34、38頁），亦堪信被告丙○○辯稱前開消防圖說上
      羅勤誠建築師事務所及羅勤誠之印文，可能係因時間急迫
      ，遭誤予蓋用所致等情，非無足採。
    3.又郭永增因曾與被告丙○○合作案件，將郭永增建築師事
      務所及郭永增之印章交予被告丙○○，且被告丙○○受「
      安祥分裝處」之委託後，曾以郭永增之名義出具建築師安
      全鑑定書，並在相關建築圖說上蓋用郭永增之印章，向基
      隆市政府工務局申請補發使用執照，均如前述，足認被告
      丙○○已持有建築師之印章；又據前所述，因部分消防設
      計圖說涉及建築物位置與消防安全距離之計算，基隆市消
      防局之承辦人員遂要求該等消防圖說須經建築師核章認證
      ，亦即基隆市消防局並未要求該等消防圖說須經2位以上
      建築師共同認證，而被告丙○○既已持有郭永增建築師事
      務所及郭永增之印章，且前曾以郭永增之名義，辦理「安
      祥分裝處」之申請案件，而被告丙○○與羅勤誠並非相識
      ，衡情，被告丙○○僅需在上開消防圖說蓋用郭永增建築
      師事務所及郭永增之印章，即符合基隆市消防局之要求，
      當無另行偽造羅勤誠建築師事務所及羅勤誠印章之必要，
      故被告丙○○前開所辯，應屬可採。
    4.至於證人林峰全固於原審審理時證稱承作「安祥分裝處」
      消防設計與施工工程時，好像並未同時承作羅勤誠建築師
      事務所之案件等情（見原審卷2第34頁），惟林峰全無法
      確切說明其與羅勤誠合作之確實時間，且證人羅勤誠亦證
      稱無法確認與林峰全合作案件之時間等情（見原審卷2第
      141頁），又依據證人林峰全與羅勤誠所述，其等合作案
      件之時間距今已近5年，則縱使其等誤記合作案件之確切
      時間，亦與常情無違，故證人林峰全上開證詞是否無誤，
      即非無疑，自無從以此認定前開消防圖說上羅勤誠建築師
      事務所及羅勤誠之印文非誤蓋所致，而逕行認定被告丙○
      ○之犯行。
    5.綜上，前開消防圖說上雖未經羅勤誠之授權，蓋用羅勤誠
      建築師事務所及羅勤誠之印文，然承作「安祥分裝處」消
      防安全設備設計及施作工程之林峰全，於承作該案相近之
      期間，亦同時承作羅勤誠建築師事務所之案件，且羅勤誠
      曾將建築師事務所之大小章交予林峰全，又上開消防圖說
      上蓋用羅勤誠建築師事務所及羅勤誠之印文，均與羅勤誠
      提出建築師事務所及羅勤誠之大小章印文相似，則被告丙
      ○○辯稱前開消防圖說上羅勤誠建築師事務所及羅勤誠之
      印文，可能係林峰全誤蓋所致等情，應屬可信，另被告丙
      ○○既持有郭永增建築師事務所及郭永增之印章，衡情，
      亦應無再行偽造羅勤誠建築師事務所及羅勤誠印章之必要
      ，復另無其他積極證據可資證明被告丙○○確有偽造羅勤
      誠建築師事務所及羅勤誠印章之犯行，是難認被告丙○○
      有公訴人所指偽造印章等犯行，本應就此部分為無罪之諭
      知，惟公訴意旨認此部分若成立犯罪，則被告丙○○所為
      偽造印章之行為，與前開被告丙○○利用林峰全及不知情
      之「港都公司」職員，在消防圖說上盜蓋郭永增建築師事
      務所及郭永增印章之犯行，均為偽造文書之階段行為，不
      不另論罪，亦即認為此部分與前開論罪科刑部分，有裁判
      上一罪關係，爰不另為無罪之諭知，併此敘明。
  (三)原審同此理由，就此部分認定不能證明被告犯罪，核無不當
    。檢察官上訴意旨以：蓋錯羅勤誠建築師事務所之大小章並
    非常態為由，指摘原判決不當。然如上述，被告丙○○僅需
    在上開消防圖說蓋用郭永增建築師事務所及郭永增之印章，
    即符合基隆市消防局之要求，當無另行偽造羅勤誠建築師事
    務所及羅勤誠印章之必要，檢察官上揭主觀臆測之詞，尚難
    採信，應認檢察官此部分上訴為無理由，應予駁回。
乙、無罪部分
一、公訴意旨另以：被告甲○○自88年間起，擔任「安祥分裝處
    」之總經理，欲經營受液化石油氣分銷商委託儲存液化石油
    氣業務，遂經由乙○○介紹，委託被告丙○○辦理上開申請
    事宜，被告丙○○（業經本院判決有罪如主文第二項所示）
    與被告甲○○遂商議依基隆巿建築管理自治條例第40條但書
    規定，規避都巿計畫保護區之限制，藉以補辦使用執照，之
    後即可持補辦使用執照，換發液化石油氣容器儲存室證明書
    。被告甲○○與丙○○明知安裝處之文件多有不符合要件者
    ，竟基於共同偽造文書之概括犯意聯絡，在不詳時地，另行
    偽造稅籍編號00000000000、00000000000號房屋稅籍證明書
    各1張，並偽造建築師安全鑑定書後，在其上盜蓋不知情之
    郭永增建築師事務所及郭永增之印章各1枚後，再以上開偽
    造文件檢附分裝處位置圖、現況圖、地籍圖、地籍套繪圖、
    基地面積計算圖、索引表及面積計算表等資料（其中圖號A2
    -2、A2-1、A2-3塗改處再接續各盜蓋「郭永增」印章印文各
    2枚），於92年5月20日向基隆巿政府工務局建管課行使以申
    請補發使用執照，經不知情之建管課承辦人員陳銘海到場測
    量上開違章建築之實際使用面積後，誤於同年7月11日核發
    （92）基使字第0047號補辦使用執照，足生損害於建管機關
    核發建物使用執照之正確性。另因基隆市消防局職員黃日谷
    要求「安祥分裝處」檢附申請補辦使用執照之相關文件、圖
    說及消防安全設備設計圖一併送審，被告甲○○、丙○○遂
    委由不知情之林峰全、陳書聰承作上開分裝處建物之消防工
    程設計及施工，被告丙○○竟提供警衛室及液化石油氣臥式
    儲存槽均坐落在第116之6地號土地上之不實全部建物位置圖
    供陳書聰繪製，使陳書聰偽造繪製業務上製作之消防設計圖
    號F4「全區配置圖」，及其他內容為真實之圖說12張，其中
    圖號F4「全區配置圖」、圖號F5「防護牆，防爆牆、鐵皮圍
    牆位置平面圖」、圖號6「防護牆示意圖」，需由建築師認
    證，林峰全與被告丙○○聯繫後，將上開文件資料送至「港
    都公司」處理，「港都公司」不詳姓名之職員依被告丙○○
    指示，接續在圖說F4、F5上蓋用在不詳時地偽造之羅勤誠、
    羅勤誠建築師事務所印章各1枚、在圖說6則盜蓋郭永增建築
    師事務所、郭永增印章，致生損害於羅勤誠、郭永增，再將
    圖說資料交還林峰全，林峰全取回上開文件資料後，再與陳
    書聰將包含偽造之圖號F4圖說及蓋有盜用、偽造印章之圖說
    F5、6及其他文件資料，送往基隆巿政府消防局向黃日谷行
    使以審核許可，待得許可後，林峰全按圖施工完成，再與陳
    書聰檢送竣工圖說交消防局，由黃日谷至現場勘查無誤，誤
    而核發液化石油氣容器儲存室證明書1張，足生損害於消防
    機關核發文件之正確性，因認被告甲○○涉犯刑法第216條
    、第210條、第211條及第215條之行使偽造私文書、行使偽
    造公文書、行使業務上登載不實文書罪等情。
二、按犯罪事實應依證據認定之，無證據不得認定犯罪事實；又
    不能證明被告犯罪者，應諭知無罪之判決，刑事訴訟法第15
    4條第2項、第301條第1項分別定有明文。復按事實之認定，
    應憑證據，如未能發現相當證據，或證據不足以證明，自不
    能以推測或擬制之方法，為裁判基礎；且認定不利於被告之
    事實須依積極證據，苟積極證據不足為不利於被告事實之認
    定時，即應為有利於被告之認定；另認定犯罪事實所憑之證
    據，雖不以直接證據為限，間接證據亦包括在內，然而無論
    直接證據或間接證據，其為訴訟上之證明，須於通常一般之
    人均不致有所懷疑，而得確信其為真實之程度者，始得據為
    有罪之認定，倘其證明尚未達到此一程度，而有合理之懷疑
    存在，無從使事實審法院得為有罪之確信時，即應由法院為
    諭知被告無罪之判決（最高法院40年台上字第86號、30年上
    字第816號、76年台上字第4986號分別著有判例可資參照）
    。
三、檢察官起訴被告甲○○涉有上開罪嫌，係以證人陳銘海、黃
    日谷、郭永增、林峰全、陳書聰、羅勤誠、林添財之證述，
    及房屋稅籍證明書、建築師安全鑑定書、蓋用郭永增印章之
    平面圖、建築物位置錯誤之消防圖說、盜蓋郭永增印章之消
    防圖說、蓋用偽造羅勤誠印章之消防圖說等為其論據。
四、訊據被告甲○○固坦承擔任「安祥分裝處」之總經理，經由
    乙○○之介紹，委由被告丙○○辦理前開補發使用執照及消
    防審查等程序，惟堅決否認有何偽造文書之犯行，辯稱因信
    任被告丙○○之專業，申請過程均由被告丙○○處理，對於
    申請細節並不清楚等情，經查：
  (一)被告甲○○擔任「安祥分裝處」之總經理，曾委託林添財代
    為辦理向國有財產局承租土地及申請儲存證明等事項，其間
    林添財請林榮男向基隆市稅捐稽徵處七堵分處申請核發前開
    稅籍編號00000000000、00000000000號房屋稅籍證明書，嗣
    因林添財無法辦妥申請事項，導致「安祥分裝處」無法順利
    經營代為儲存液化石油氣之業務，被告甲○○遂經乙○○之
    介紹，改委託被告丙○○辦理，並由被告甲○○會同林添財
    ，至黃明城建築師事務所取回相關文件資料，由被告甲○○
    交予被告丙○○，被告丙○○即依據基隆市建築管理自治條
    例第37條及第40條第1項、第2項但書之規定，以「安祥分裝
    處」坐落於上址之建物，係在都市計畫施行前均已建築完成
    為由，檢附前開偽造及變造之房屋稅籍證明書、偽造之建築
    師安全鑑定書、盜用郭永增印章之建築圖說等資料，向基隆
    市政府工務局申請補發使用執照，經基隆市政府工務局核發
    （92）基使字第0047號補辦使用執照，之後被告丙○○委託
    不知情之林峰全、陳書聰承作「安祥分裝處」消防安全設備
    設計及施作工程，經陳書聰繪製消防安全設備設計圖說後，
    被告丙○○指示不知情之「港都公司」職員在部分消防設計
    圖說上，盜用郭永增建築師事務所及郭永增之印章，再由林
    峰全送往基隆市消防局申請消防安全設備設計圖說審查，經
    審查通過後，林峰全即依設計圖說施工，俟施作完畢，被告
    丙○○再度指示不知情之「港都公司」職員，在消防圖說上
    ，盜蓋郭永增建築師事務所及郭永增之印章，委由林峰全送
    往基隆市消防局辦理消防安全設備竣工查驗，通過查驗後，
    基隆市消防局即核發液化石油氣容器儲存室證明書等情，均
    如前述，已堪認定。
  (二)證人林榮男於原審審理時證稱消防法令修正後，「安祥分裝
    處」之股東會決議辦理儲存場所之證明，原計畫自行辦理，
    但因不了解申請程序，遂決議找專業人士辦理，被告甲○○
    表示認識代書林添財，即委託林添財辦理，但歷時2年餘仍
    無法辦妥，股東即提議換人辦理，乙○○稱認識被告丙○○
    ，且因被告丙○○曾有辦理同類申請案件成功之經驗，股東
    會即決議改由被告丙○○辦理申請程序等語（見原審卷1第
    127、137頁），且證人即同案被告丙○○亦於原審審理時具
    結證稱其先前曾在臺北縣市以補領使用執照之方式，申請核
    准通過，經由乙○○之介紹，認識被告甲○○，其曾向被告
    甲○○表示有辦理類似申請案件成功之經驗，被告甲○○表
    示「安祥分裝處」之申請案件歷時多年均未核准，之後「安
    祥分裝處」即委託其辦理相關申請程序，申請過程中，因涉
    及專業領域，並未向「安祥分裝處」之股東詳細說明處理情
    形，亦未將相關法律依據告知被告甲○○等語（見原審卷2
    第182-1、188至191頁），堪認「安祥分裝處」為辦理前開
    液化石油氣儲存業務，先委由林添財代為辦理相關申請事項
    ，因申請案件遲遲無法通過核准，而被告丙○○曾有辦理類
    似申請案件成功之經驗，是被告甲○○陳稱因信任被告丙○
    ○具有辦理類似申請案件之經驗，始經「安祥分裝處」股東
    會之決議，委託被告丙○○辦理申請程序等語，應屬可信。
  (三)又相關申請程序涉及專業知識，此觀具有代書身分之林添財
    受託辦理申請程序多年，均無法通過審核一節即明，且證人
    林榮男亦證稱「安祥分裝處」原計畫自行辦理申請程序，因
    不了解相關事項，始委託他人代為辦理申請程序等語，而證
    人丙○○復證稱因申請過程涉及專業事項，被告甲○○非具
    此種專業之人士，故其並未將申請細節及法令依據告知被告
    甲○○等情，均如前述，則被告甲○○是否得以明確了解係
    依據何種法令依據據以申請，以及申請時需檢附何種資料等
    情，已非無疑。另被告甲○○陳稱「安祥分裝處」與被告丙
    ○○就補領使用執照及消防設備部分，約定之報酬數額分別
    為100餘萬元等語（見原審卷2第203頁），且證人乙○○於
    調查時亦證稱「安祥分裝處」約定依據領得補發使用執照與
    消防工程等進度，分階段給付報酬予被告丙○○，約定之報
    酬總額約300萬元，惟尾款50萬元尚未給付等語（見證據卷1
    第24、25頁），另證人丙○○復證稱委託林峰全、陳書聰辦
    理消防安全設備之設計及施作之報酬，均直接交予林峰全，
    一開始即已給付報酬數額之一半，數額約有上百萬元等語（
    見原審卷2第190頁），即據被告甲○○及證人乙○○之陳述
    ，可知「安祥分裝處」與被告丙○○約定之報酬數額高達數
    百萬元，又因被告丙○○僅就消防設備之設計及施作部分，
    委託林峰全、陳書聰辦理，報酬數額即高達上百萬元，而被
    告丙○○受「安祥分裝處」委託事項包括補領使用執照及消
    防設備設計、施作等事項，則被告丙○○與「安祥分裝處」
    約定之報酬總額應超過被告丙○○與林峰全、陳書聰約定之
    報酬數額，自屬當然，足認「安祥分裝處」委託被告丙○○
    辦理前開申請事項，約定之報酬數額甚高，益徵「安祥分裝
    處」係因不了解申請前開事項之程序，且因信任被告丙○○
    之專業知識，始願意給付高額報酬，由被告甲○○委託被告
    丙○○辦理上開申請事項，而被告甲○○既係信賴被告丙○
    ○之專業，並以高價委託被告丙○○，衡情，被告甲○○應
    無要求被告丙○○詳細逐一說明申請步驟、檢附文件之內容
    及相關法令依據之理，被告甲○○亦應無親自參與執行申請
    程序之必要，是認被告甲○○辯稱對於被告丙○○辦理前開
    申請程序之內容並不清楚等情，即與常情無違，應屬可信。
  (四)另前開補辦使用執照案卷所附稅籍編號00000000000、00000
    000000號房屋稅籍證明書，固經變造及偽造，惟「安祥分裝
    處」委託林添財期間，林添財為向國有財產局申請租用土地
    ，遂委由林榮男向稅捐機關申請稅籍編號00000000000、000
    00000000號房屋稅籍證明書，且林榮男向國有財產局申請租
    用土地時，已檢附該等稅籍證明書，均如前述，且證人林榮
    男亦證稱上開房屋稅籍證明書係應林添財之要求，向基隆市
    稅捐稽徵處七堵分處申請核發，其會先徵得被告甲○○之同
    意等語（見原審卷1第128頁），亦即「安祥分裝處」股東會
    決議由被告甲○○委託林添財期間，林添財即以上開房屋稅
    籍證明書，向國有財產局申請租用土地，衡情，被告甲○○
    當無另行偽造或變造該等房屋稅籍證明書，再向公務機關提
    出，徒增偽、變造情事遭察覺風險之理。
  (五)又證人林峰全證稱向基隆市消防局申請消防安全設備設計圖
    說審查及竣工查驗時，需經建築師用印之圖說，均由其送往
    被告丙○○之營業處所用印，因案件較急迫，用印後立即將
    圖說取走等語（見原審卷2第32、34頁），且被告丙○○亦
    陳稱「港都公司」確持有郭永增建築師事務所及郭永增之印
    章，曾指示「港都公司」之職員在相關消防圖說上，蓋用郭
    永增建築師事務所及郭永增之印章等情，已如前述，堪信上
    開消防安全設備設計圖說審查及竣工查驗案卷中所附建築師
    之印文，係經被告丙○○指示「港都公司」之職員蓋用，且
    林峰全亦未將該等需經建築師核章之消防圖說送交被告甲○
    ○，是認被告甲○○辯稱對於消防圖說中蓋有建築師印文一
    事並不知情等情，應堪採信。
  (六)綜上所述，被告甲○○經「安祥分裝處」股東會之決議，委
    託被告丙○○代為辦理申請補發使用執照、消防安全設備設
    計、施作及申請液化石油氣容器儲存室證明書等事項，約定
    之報酬數額高達數百萬元，足認被告甲○○係因信賴被告丙
    ○○之專業能力，始委由被告丙○○代為辦理需專業知識之
    上開申請事項，衡情，被告甲○○應無自行逐一細究申請步
    驟、檢附文件之內容之必要；又被告丙○○亦證稱並未將申
    請細節告知被告甲○○等情，另依據證人林峰全之證述，需
    經建築師核章認證之消防圖說，係送往被告丙○○之營業處
    所用印，足認被告甲○○辯稱對於被告丙○○辦理前開申請
    事項之程序並不了解，就前開案卷中偽、變造文書及盜用印
    章之情事亦不知情等情，應屬可信，此外，亦無其他積極證
    據足以證明前開行使偽造、變造房屋稅籍證明書、行使偽造
    建築師安全鑑定書、盜用印章等犯行，係由被告甲○○與丙
    ○○共同所為，或被告甲○○對於被告丙○○所為上開行使
    偽、變造公文書、行使偽造私文書及盜用印章等犯行確實知
    情，應認其犯罪不能證明，自應諭知無罪之判決。
五、原審同此理由，就此部分認定不能證明被告犯罪，核無不當
    。檢察官上訴意旨以：被告甲○○明知安詳公司緊臨學校用
    地及住宅區，無法依正常合法程序取得使用執照，始支付高
    達300萬元之報酬委託被告丙○○申請使用執照，理當知悉
    被告丙○○為符合主管機關之要求，為取得使用執照不擇手
    段，況由證人林添財、林榮男、張國明之證言及被告丙○○
    之供述可知，被告甲○○就本件委託被告丙○○申辦過程及
    進度方均知之甚詳，豈有不知被告丙○○上開偽造文書之舉
    為由，指摘原判決不當。然如上述，被告甲○○因申請數年
    均無法合法在基隆市上開安詳分裝處合法經營受託儲存液化
    石油氣業務，始經「安祥分裝處」股東會之決議，委託被告
    丙○○代為辦理申請補發使用執照、消防安全設備設計、施
    作及申請液化石油氣容器儲存室證明書等事項，約定之報酬
    數額高達300萬元，足認被告甲○○係因信賴被告丙○○之
    專業能力，始委由被告丙○○代為辦理需專業知識之上開申
    請事項，被告甲○○應無自行逐一細究申請步驟、檢附文件
    之內容之必要，被告丙○○亦證稱並未將申請細節告知被告
    甲○○等情，證人林峰全且證述需經建築師核章認證之消防
    圖說，係送往被告丙○○之營業處所用印，足認被告甲○○
    辯稱對於被告丙○○辦理前開申請事項之程序並不了解，就
    前開案卷中行使偽、變造文書等情事亦不知情等情，應屬可
    信，檢察官上揭上訴理由，尚難採信。其他已詳如前述，應
    認檢察官此部分上訴為無理由，應予駁回。
據上論斷，應依刑事訴訟法第368條、第369條第1項前段、第364
條、第299條第1項前段，刑法第2條第1項前段、第216條、第210
條、第211條、第215條、第219條，修正前刑法第55條、第56條
、第51條第5款，中華民國96年罪犯減刑條例第2條第1項第3款、
第7條、第10條第1項，刑法施行法第1條之1第1項、第2項前段，
判決如主文。
本案經檢察官周志榮到庭執行職務。
中    華    民    國    98    年    11    月    5     日
                  刑事第十七庭  審判長法  官  趙功恆
                                      法  官  陳憲裕
                                      法  官  黃雅芬
以上正本證明與原本無異。
如不服本判決，應於收受送達後10日內向本院提出上訴書狀，其
未敘述上訴之理由者並得於提起上訴後10日內向本院補提理由書
（均須按他造當事人之人數附繕本）「切勿逕送上級法院」。
                                      書記官  鄭雅云
中    華    民    國    98    年    11    月    5     日
附錄：本案論罪科刑法條全文
中華民國刑法第210條
（偽造變造私文書罪）
偽造、變造私文書，足以生損害於公眾或他人者，處5年以下有
期徒刑。
中華民國刑法第211條
（偽造變造公文書罪）
偽造、變造公文書，足以生損害於公眾或他人者，處1年以上7年
以下有期徒刑。
中華民國刑法第215條
（業務上文書登載不實罪）
從事業務之人，明知為不實之事項，而登載於其業務上作成之文
書，足以生損害於公眾或他人者，處3年以下有期徒刑、拘役或5
百元以下罰金。
中華民國刑法第216條
（行使偽造變造或登載不實之文書罪）
行使第210條至第215條之文書者，依偽造、變造文書或登載不實
事項或使登載不實事項之規定處斷。


司法院資訊處製作；財團法人民間司法改革基金會備份。
